臺灣新北地方法院刑事判決
110年度軍訴字第3號
公  訴  人  臺灣新北地方檢察署檢察官
被      告  張大偉


選任辯護人  李傳侯律師
            謝思賢律師
被      告  沈華養


選任辯護人  張睿文律師
            鄭詠芯律師
被      告  沈慶光


選任辯護人  陳恒寬律師
            陳昭龍律師
被      告  張世文


選任辯護人  林俊峰律師
被      告  孫文郁


選任辯護人  朱瑞陽律師
            陳逸帆律師
被      告  董俊禕


選任辯護人  蔡宜耘律師
            陳建宏律師
上列被告因貪污治罪條例等案件，經檢察官提起公訴（109年度
軍偵字第69號、110年度偵字第19246、12008、12009、12010號
），本院判決如下：
    主  文
張大偉現役軍人犯貪污治罪條例第五條第一項第三款之公務員對
於職務上行為收受賄賂罪，處有期徒刑拾貳年，褫奪公權陸年。
扣案之汽車鑰匙壹支及未扣案之犯罪所得新臺幣貳仟捌佰萬元均
沒收，於全部或一部不能沒收或不宜執行沒收時，追徵其價額。
沈華養共同犯證券交易法第一百七十一條第一項第三款之特別背
信罪，處有期徒刑貳年，緩刑伍年，褫奪公權壹年。
沈慶光共同犯證券交易法第一百七十一條第一項第三款之特別背
信罪，處有期徒刑肆年，褫奪公權貳年。
張世文共同犯證券交易法第一百七十一條第一項第三款之特別背
信罪，處有期徒刑壹年拾壹月，緩刑伍年，褫奪公權壹年。
孫文郁不具公務員身分共同犯貪污治罪條例第十一條第四項、第
二項之對於公務員職務上行為交付賄賂罪，處有期徒刑壹年，緩
刑參年，褫奪公權壹年。
董俊禕商業負責人共同犯商業會計法第七十一條第一款之填製不
實會計憑證罪，處有期徒刑貳年，緩刑伍年，褫奪公權壹年。扣
案之犯罪所得新臺幣貳佰萬元及灰色電腦包壹個均沒收。
    事  實
一、張大偉自民國71年5月5日入伍服役，至110年8月14日退伍，
    係國防部空軍少將，於105年12月1日調升國防部軍備局工程
    營產處處長，主管國軍老舊營舍改建、國軍不動產管理政策
    之擬定及督導，並負責國軍營舍及設施改建基金收支保管及
    運用等業務，於下列時間係依據法令服務於國家所屬機關而
    具有法定職務權限及現役軍人身分之公務員，竟基於對於職
    務上行為收受賄賂罪之犯意，為下列行為；而中華工程股份
    有限公司（下稱中工公司，公司代號：2515）係股票公開發
    行並上市交易之公司，沈華養於104年11月12日自副總經理
    升任總經理，並於106年11月26日升任董事長及續兼總經理
    至109年6月23日卸任董事長及總經理，為甲級綜合營造業之
    負責人，依其總經理層級並負責核決採購金額為新臺幣（下
    同）1,000萬元以上至5,000萬元以下之採購案件；沈慶光係
    中工公司董事長兼總經理辦公室(下稱董總辦公室)主任，對
    於中工公司採購發包業務具有實質上決定權，且本案即所謂
    白道軍方高層索賄乙事，係屬沈慶光本於職責憑藉軍方人脈
    關係所應積極處理之業務；張世文係中工公司採購發包處（
    下稱採發處）經理；沈華養、沈慶光及張世文3人均為證券
    交易法規範之證券發行公司之經理人；孫文郁係孫文郁建築
    師事務所之負責人；董俊褘係九億砂石有限公司(下稱九億
    公司)之實際負責人（登記負責人董士豪為董俊禕之姪子）
    ；鄭俊明係弘展基礎工程專業營造有限公司(下稱弘展公司)
    之負責人；劉權範則係長蓁工程有限公司(下稱長蓁公司)之
    實際負責人（登記負責人吳宜蓁為劉權範之配偶）（鄭俊明
    及劉權範違反商業會計法等案件，業經檢察官以109年度軍
    偵字第69號、110年度偵字第12012號為緩起訴處分，依職權
    送再議，業經臺灣高等檢察署111年度上職議字第4008號處
    分書駁回而確定）。沈華養、沈慶光及張世文3人均為中工
    公司之經理人，均知悉以虛增工程款方式套出中工公司所編
    列「準備金」之款項，以交付張大偉賄賂之用，並致使中工
    公司之財產受損，竟共同基於意圖為第三人不法利益之特別
    背信、填製不實會計憑證、對於公務員職務上行為交付賄賂
    及業務登載不實文書之犯意聯絡，先後與具有對於公務員職
    務上行為交付賄賂犯意之孫文郁、董俊褘；與具有填製不實
    會計憑證及業務登載不實文書犯意之董俊褘、鄭俊明及劉權
    範等人，接續為下列違背職務之行為（詳如下述）。
二、緣國防部於106年間，辦理「公館營區營舍整建統包工程」
    之採購案(採購案號：000-0000000000000000，預算金額30
    億4,387萬8,652元，決標方式採行最有利標，下稱本件採購
    案)，該案於106年4月12日公告（即第一次公開召標），張
    大偉旋於公告後之次日(即106年4月13日)主動聯繫投標「公
    館營區營舍整建統包工程」委託專管暨監造技術服務採購標
    （下稱本工程專管暨監造標）之建築師孫文郁（張大偉與孫
    文郁原不熟識，並無交情），並相約在臺北市○○區○○○路00
    號孫文郁建築師事務所附近之光復南路116巷7號華視大樓前
    見面，張大偉告知孫文郁陳稱：希望本件統包工程標找一家
    適合的營造廠，伊會幫忙等語，孫文郁從張大偉私下相約見
    面及為上開言語表示等不合一般招標程序之舉動，領會張大
    偉暗示索賄之意後，孫文郁則回稱：中華工程營造廠是否適
    合等語，張大偉表示回去考慮一下等語，並於同（13）日離
    去之際，即與孫文郁在通訊軟體LINE（下稱LINE）中相互確
    認為聯絡人，以建立直接聯繫之管道。嗣於106年4月13日約
    一週後之某日，在孫文郁建築師事務所樓下，張大偉與孫文
    郁相約第二次見面，張大偉告知孫文郁陳稱：中華工程可以
    的等語，並請孫文郁找中工公司洽談投標事宜。其後，孫文
    郁偕同其事務所姚錫政副總經理，於上開第二次見面一週後
    之某日，前往中工公司13樓會議室，拜會總經理沈華養、董
    總辦公室主任沈慶光，孫文郁轉知張大偉之意，並表示：其
    曾投標本工程專管暨監造標，對本件採購案內容非常熟悉，
    若合作非常有利，且軍方有人會協助本案，因為他幫忙我們
    ，天下沒有白吃的午餐，所以會有費用的可能，並預估一般
    行情約工程款1％至0.5％，本案工程款30億，費用即約1,500
    萬元至3,000萬元，你心裡要有準備大概會有這些費用等語
    ，沈慶光聽聞後表示：這案子請老總（指沈華養）看一看，
    如果可以的話就去跟孫文郁他們合作投標等語，沈華養則表
    示：這案子我們還需評估，看是否值得參標等語。沈華養及
    沈慶光接獲上開訊息後，考量倘若得標之後如有軍方高層協
    助，採購案將得以順利施作、驗收、請款，惟仍需經中工公
    司內部評估，如有獲利空間方參與本件採購案之投標。
三、本件採購案經由不知情之承辦人即中工公司業務處業務副理
    蔡育泰(另由檢察官偵辦)計算後，倘若以公告預算金額計算
    ，單坪造價僅有10.4萬元，此造價低於中工公司之建築成本
    ，亦即單坪造價至少11.5萬元至11.6萬元，中工公司始願意
    參與本件採購案之投標，蔡育泰並將上開計算結果告知孫文
    郁，孫文郁獲悉此事後，於106年4月21日前之某日即前述其
    與張大偉第二次見面時，在孫文郁建築師事務所樓下，將上
    開蔡育泰表示單坪價額太低之消息轉知張大偉知悉，張大偉
    為協助中工公司投標進而有收賄之機會，隨即於106年5月1
    日，透過LINE與不知情之空軍司令部設施組少校工程官林大
    鈞商談提高單坪預算之事。而孫文郁於106年5月5日因本工
    程專管暨監造標並未得標，該事務所與中工公司遂於106年5
    月11日簽訂共同投標協議書，由孫文郁建築師負責本件採購
    案之設計標。嗣本件採購案於106年5月8日第一次公告修正
    後，即以減少樓地板面積之方式，將單坪預算提升為11.6萬
    元，蔡育泰獲悉前揭公告已將樓地板單坪價格提升後，評估
    中工公司已有獲利空間，遂依行政流程簽請參與投標本件採
    購案。沈華養、沈慶光評估本件採購案單坪造價縱需額外支
    出3,000萬元賄款，中工公司仍有利潤，由沈華養指示，並
    經沈慶光同意，由不知情之財務人員在中工公司本件採購案
    預算中之「準備金」項目下編列共3,238萬952元，藉以藏放
    該筆3,000萬元賄款，以此方式自中工公司「準備金」項目
    之款項，套出欲交付張大偉之3,000萬元賄款，並指示中工
    公司承辦人繼續辦理製作本件採購案之評選資料、簡報等備
    標及投標等相關事宜，嗣本件採購案於106年5月27日召開評
    選會議後，確定由中工公司得標。
四、中工公司確定得標本件採購案後，張大偉委由董俊禕邀約沈
    華養、孫文郁於106年6月3日，在臺北市○○區○○路0號君悅飯
    店2樓港式餐廳餐敘，席間張大偉竟承前基於職務上行為收
    受賄賂之犯意，向對沈華養表示：本件採購案之拆除及土方
    清運工程，希望中工公司交給董俊褘施作，董俊褘就是伊的
    代表；這個案子3,000萬元不夠，要提升到4,500萬元，因為
    還有其他事情要打點等語，沈華養當場詢問張大偉：要求增
    加金額，會給予中工公司什麼樣協助等語，張大偉則回稱：
    如果需要什麼協助我都會盡量幫忙等語，沈華養亦答覆：因
    增加金額太大，我需要回去公司報告討論才能決定等語。沈
    華養、孫文郁雖對張大偉突然之加價索賄之要求同感錯愕，
    然沈華養以此方式確認張大偉要求4,500萬元賄賂之對價關
    係，即張大偉允諾倘若中工公司本件採購案需要任何協助事
    項其均會盡量幫忙等情，以及董俊禕得作為中工公司執行本
    件採購案之下包廠商，且透過董俊禕轉收中工公司採發部經
    理張世文所交付之賄款。而張大偉身為軍備局工程營產處少
    將處長，負責主管國軍老舊營舍改建、國軍不動產管理政策
    之擬定及督導之權責，雖張大偉不負責本件採購案之招標、
    施工、驗收等屬於執行單位承辦事項，然其就本案仍需辦理
    工程査核，參加檢討會議等事務，則張大偉對於本件採購案
    之招標（包括前述提高單坪金額）、得標後履約、施工、驗
    收、請款等屬於執行單位承辦事項，與其職務具有關連性，
    而為職務上之行為。嗣沈華養於翌日或嗣後某日上班時，前
    往中工公司董總辦公室向沈慶光報告討論前揭張大偉要求提
    高賄賂至4,500萬元後，沈慶光亦表示同意，由2人共同決定
    此行賄金額，至此張大偉要約與沈華養、沈慶光之承諾相合
    致而達成期約4,500萬元賄賂之合意。其後，沈華養於106年
    7月7日再次召開預算審查會議，裁示將本件採購案「準備金
    」項目之款項提高為5,000萬元，以因應上開4,500萬元賄款
    之支出。
五、沈華養與張世文先討論如附表一編號1至4所示之工程合約中
    虛增工程款共4,500萬元方式後，張世文再告知沈慶光本件
    採購案將從「準備金」款項中，以上開工程套出4,500萬元
    作為賄款之用後，沈華養、沈慶光及張世文3人均明知如附
    表一編號1至4所示之簽辦單上所載金額有虛增款項之情事。
    沈華養復指示張世文本件採購案拆除及土方工程須由董俊禕
    經營之九億公司承作，另外再尋找其他合作廠商，先套出4,
    500萬元款項交付董俊禕，再由董俊禕轉交賄款予張大偉，
    張世文受上開指示後，遂與下包廠商董俊褘、鄭俊明、劉權
    範均以虛增工程款方式，接續簽訂如附表一編號1至4所示之
    合約書，以套出虛增款項，分述如下：
　　㈠中工公司與九億公司董俊禕簽訂虛增拆除工程款1,500萬元
      之合約書：
      沈華養、沈慶光與張世文明知九億公司承包本件採購案之
      拆除工程僅需1,600萬元，由張世文於開標日前即106年9月
      25日與董俊褘私下協議虛增拆除工程款相關事宜，議定拆
      除工程款由原預算之1,500萬元（未稅）虛增至3,100萬元
      （含稅），張世文於106年10月6日決標簽辦，虛增之1,500
      萬元款項以「經現場勘查編列預算不足」為由，動用公司「
      準備金」支應，如附表一編號1所示之簽辦單遂上陳至沈慶
      光、沈華養核定，由其等各於該簽辦單上「董總辦公室」
      、「總經理」欄位簽名表示同意，交由不知情之工務所所
      長陳繼孟與九億公司簽立如附表一編號1所示之不實合約
      書。嗣董俊禕於106年11月起依工程進度分次填製如附表二
      之一所示不實之工程款發票4張，向中工公司估驗計價請款
      後，由不知情之中工公司會計人員依請款金額將款項撥付
      予九億公司（董俊禕填製不實發票部分，起訴書漏未記載
      ，應予補充）。
　　㈡中工公司與九億公司董俊禕簽訂虛增土方工程款1,000萬元
      之合約書：
      沈華養、沈慶光與張世文明知土方清運每立方米單價僅為6
      20元，而本件採購案之總清運量約9萬餘立方米，竟與董俊
      禕虛偽將土方清運單價提高至每立方米725元，以此方式
      虛增（〈725-620〉×90000）約1,000萬元之工程款，張世文
      於106年11月20日決標簽辦，土方開挖、餘土運棄及土方回
      填之工項單價共725元及工程總價7,793萬5,022（含稅）
      ，如附表一編號1所示之簽辦單遂上陳至沈慶光、沈華養核
      定，由其等各於該簽辦單上「董總辦公室」、「總經理」
      欄位簽名表示同意，交由不知情之工務所所長陳繼孟與九
      億公司簽立如附表一編號2所示之不實合約書。嗣董俊禕
      於107年7月起依工程進度分次填製如附表二之二所示不實之
      工程款發票12張，向中工公司估驗計價請款後，由不知情
      之中工公司會計人員依請款金額將款項撥付予九億公司（
      董俊禕填製不實發票部分，起訴書漏未記載，應予補充）
      。
　　㈢中工公司與弘展公司鄭俊明簽訂虛增連續壁工程款1,500萬
      元之合約書：
      沈華養、沈慶光與張世文明知鄭俊明承攬本件採購案之連續
      壁工程僅需3,000萬元，竟由張世文於中工公司進行其內部
      規定之投開標作業程序前，私下聯繫鄭俊明要求其配合於連
      續壁工程款項中虛增1,500萬元，經鄭俊明同意後，為符
      合中工公司採購程序規定，張世文協請鄭俊明再詢問2名
      廠商陪標，鄭俊明遂找哲在基礎營造工程有限公司（下稱
      哲在公司）及泓樺工程有限公司（下稱泓樺公司）2間公
      司參標報價，最後由弘展公司及哲在公司投標及議價。經
      張世文與鄭俊明虛偽議價後，總工程金額扣除5%營業稅為4
      ,620萬元(未稅)，含虛增工程金額1,500萬元，因該筆虛增
      工程費用會導致弘展公司產生營業所得的相關稅額，依工
      程慣例，中工公司需補貼該筆虛增款項之8%稅款即120萬元
      予弘展公司，故總虛增款項為1,620萬元，總工程金額虛增
      至4,620萬元（未稅），該筆虛增之1,620萬元由中工公司
      預先編列之「準備金」補足支付，嗣如附表一編號3所示之
      簽辦單遂上陳至沈慶光、沈華養核定，由其等各於該簽辦單
      上「董總辦公室」、「總經理」欄位簽名表示同意，交由
      不知情之工務所所長陳繼孟與弘展公司簽立如附表一編號
      3所示之不實合約書。弘展公司確定得標承攬連續壁工程後
      ，鄭俊明再以2,500萬元之金額轉包予哲在公司施作，嗣於
      107年8月起依工程進度分次填製如附表二之三所示之不實工
      程款發票5張，向中工公司估驗計價請款，由不知情之中
      工公司會計人員依請款金額將款項撥付予弘展公司。鄭俊
      明於收受工程款項後，扣除120萬元用以支付虛增之營利事
      業所得稅額，再扣除因施作連續壁失敗而增加之100萬工程
      款後，分別將現金500萬元、500萬元、200萬元、200萬元
      （共1,400萬元），分4次攜至中工公司地下室1樓交付予
      張世文。
　　㈣中工公司與長蓁公司劉權範簽訂虛增支撐工程款500萬元之
      合約書：
      沈華養、沈慶光與張世文明知劉權範承攬本件採購案之支撐
      工程僅需1,460萬元，竟由張世文邀請長蓁公司、洽成營
      造有限公司（下稱洽成公司）及國裕建設工程股份有限公
      司（下稱國裕公司）參與本件採購案支撐工程之投標及議
      價，惟實際上張世文係自行決定洽成公司及國裕公司之投
      標金額，並於議價前指示不知情之中工公司採發部人員蕭
      淑清(另案由檢察官偵辦)製作洽成公司及國裕公司之投標
      文件資料，再由洽成公司及國裕公司派員參與開標，完成內
      部採購程序，嗣如附表一編號4所示之簽辦單遂上陳至沈慶
      光、沈華養核定，由其等各於該簽辦單上「董總辦公室」
      、「總經理」欄位簽名表示同意，交由不知情之工務所所
      長陳繼孟與長蓁公司簽立如附表一編號4所示之不實合約
      書。惟實際施作工程費用為1,460萬元(該工程原本預算1,
      371萬【未稅】，含稅價約為1,440萬元)，張世文另於其
      中虛增500萬元，因該筆虛增工程費用將造成長蓁公司須
      支付營利事業所得稅額，是以中工公司另支付500萬元之8%
      即40萬元作為長蓁公司稅額補貼，此外，該虛增工程費用
      540萬元再加上營業稅5%即27萬元，總虛增工程費用為567
      萬元(含稅)，該筆虛增工程費用亦由中工公司本案「準備
      金」款項補貼支付，待工程承作後依工程進度陸續支付2,027
      萬元予長蓁公司，長蓁公司劉權範則將567萬元扣除8%工程
      款42萬元作為支付虛增之營利事業所得稅額及5%工程款25
      萬元作為支付營業稅後，各將現金300萬元、200萬元（共5
      00萬元）分2次交付予張世文。
　　㈤張世文於取得鄭俊明、劉權範所繳回之虛增款項(1400萬元
      及500萬元)後，自107年8月、9月、10月及11月間，分4次
      ，其中2次與沈慶光、廖振富、董俊禕共同在中工公司13
      樓董總主任辦公室同樓層之會議室內，另2次因沈慶光不
      在，由張世文以單獨交付方式，各以現金500萬元、500萬
      元、700萬元、200萬元交付予董俊褘（該筆200萬元經董
      俊禕交付調查局查扣），由董俊禕作為先行墊支賄款之抵
      償或交付張大偉賄款使用(詳見下述事實欄六、㈠至㈣所載)
      。
六、沈華養、沈慶光、張世文及董俊禕以上開方式套出賂款後，
    由董俊褘以下列方式交付賄賂予張大偉，接續為下列行為：
　　㈠董俊褘於106年10月3日晚間10時至11時許即農曆中秋節前
      夕，以自備款400萬元，另向真實姓名年籍不詳之成年友
      人借款200萬元，將總計600萬元裝入柚子紙箱內，與張大
      偉相約在新北市三峽區恩主公醫院見面，嗣董俊褘跟隨張
      大偉之車輛前往張大偉位於新北市○○區○○○○○00○00號之透
      天厝，將該柚子紙箱交付張大偉，董俊褘以手勢比「6」
      表示款項為600萬元，張大偉以此方式收受該筆600萬元賄
      賂。另張大偉默示授權董俊禕自期約4,500萬元賄賂中，
      取出200萬元贈與引薦其2人認識且不知情之王慧敏，董俊
      褘遂另行籌措200萬元交付予王慧敏，該筆200萬元自屬張
      大偉收受賄賂之一部分（王慧敏涉犯貪污治罪條例案件，
      業經檢察官以110年度偵字第18704號不起訴處分確定）。
　　㈡董俊褘於106年11月底確定承作本件採購案土方清運工程後
      ，即與中工公司簽約，並約定與長聯富企業有限公司（下
      稱長聯富公司）一同施作工程，其為繼續籌措賄款，董俊
      褘遂向不知情之長聯富公司負責人廖振富先行借款1,000萬
      元，由廖振富於107年1月25日向新北市樹林區農會（下稱樹林
      農會）申貸並提領1,000萬元現金裝入包包內，於107年1月26
      日交付自美國返臺後之董俊褘，董俊褘則於同日晚間某時
      ，先與張大偉相約在桃園藝文中心碰面後，董俊褘跟隨張
      大偉所駕駛車輛前往張大偉當時所居住桃園市桃園區同德
      七街「豪情世家」社區大門口，並背負該只裝有現金1,000
      萬元之包包，隨張大偉一同進入上址居所內，將包包內現
      金置放在進門左手邊方桌上，經張大偉清點確認金額無誤後
      ，當場收受1,000萬元賄賂。
　　㈢張世文於107年8月23日某時，安排廖振富、董俊褘至中工公
      司13樓董總主任辦公室同樓層之會議室內與沈慶光見面，
      並將裝有500萬元現金之百貨公司禮盒袋1個交付董俊禕，
      廖振富及沈慶光均在場見證，董俊褘再於107年8月24日晚
      間某時，與張大偉相約在上址桃園市「豪情世家」社區居
      所，由董俊褘駕車駛入該社區地下1樓停車場，並在停車場內
      將灰色電腦包內所裝之500萬元現金交付張大偉，以此方式
      收受500萬元賄賂。
　　㈣張世文於107年9月26日某時，安排廖振富、董俊褘至中工公
      司13樓董總主任辦公室同樓層之會議室內與沈慶光見面，
      並將裝有500萬元現金之百貨公司禮盒袋1個交付董俊禕，
      廖振富及沈慶光均在場見證，董俊褘再於107年9月27日晚
      間某時，與張大偉相約在上址桃園市「豪情世家」社區居
      所，由董俊褘駕車駛入該社區地下1樓停車場，並在停車場內
      將裝有500萬元現金之百貨公司禮盒袋交付張大偉，以此方
      式收受500萬元賄賂。綜上所述，張大偉之犯罪所得，包
      括實際收賄2,600萬元及就期約4,500萬元賄賂中授權董俊
      禕贈與王慧敏200萬元，合計收受賂賄2,800萬元。
　　㈤因本件採購案中，中工公司業以混凝土進行回填，九億公
      司因此減省級配回填費用100萬元，加計董俊褘自張世文
      處另收取之700萬元、200萬元，扣除董俊褘個人代墊之80
      0萬元(即事實欄六、㈠所述)，董俊褘本欲再行交付200萬
      元予張大偉(100萬元+700萬元+200萬元-800萬元)，張大
      偉因擔心收賄行為遭察覺，遂將其所有之汽車鑰匙1支交
      付予董俊褘，並要求董俊褘之後若交付款項時，自行前往
      張大偉當時位於桃園區上址居所地下停車場，自行將賄款
      擺放於其汽車內，惟張大偉索求此筆款項前，董俊褘主動
      於108年9月6日調詢時繳交此筆200萬元款項、汽車鑰匙1
      支及灰色電腦包1個供新北市調查處查扣，該筆200萬元賄
      賂因而未交付張大偉。
七、案經法務部調查局新北市調查處移送臺灣新北地方檢察署檢
    察官偵查起訴。
    理  由
壹、程序方面：
一、按現役軍人非戰時犯陸海空軍刑法第44條至第46條及第76條
    第1項之罪者，依刑事訴訟法追訴、處罰，軍事審判法第1條
    第2項第1款定有明文。查被告張大偉自71年5月5日入伍服役
    ，至110年8月14日退伍，其於本案發生時（106年至108年間
    ）均具軍人身分，此有戶役政資訊網站查詢-個人兵籍資料
    乙紙在卷可佐。又現役軍人犯刑法瀆職罪章者，依各該規定
    處罰，特別法另有規定者，從其規定，陸海空軍刑法第76條
    第1項第2款、第2項定有明文。被告張大偉被訴涉犯貪污治
    罪條例第5條第1項第3款之公務員對於職務上之行為收受賄
    賂罪部分，既為陸海空軍刑法第76條第1項第4款、第2項所
    列之罪，依照前揭規定，應依刑事訴訟法之規定追訴、處罰
    ，且本院有審判權。
二、次按不起訴處分已確定者，如有刑事訴訟法第420條第1項第
    1款、第2款、第4款或第5款所定得為再審原因之情形或發現
    新事實或新證據者，得對同一案件再行起訴，此為該法第26
    0條所明定。又該法條所稱之同一案件，係指同一訴訟物體
    ，即被告與犯罪事實均屬相同者而言，亦即係指事實上同一
    之案件，而不包括法律上同一案件在內；則裁判上一罪案件
    之一部分，經檢察官以行為不罰為不起訴處分者，即與其他
    部分不生裁判上一罪關係，自非刑事訴訟法第260條所稱之
    同一案件，檢察官就未經不起訴處分之其他部分，仍得再行
    起訴，並不受上開法條之限制（最高法院111年度台非字第7
    9號判決意旨參照）。又按不起訴處分已確定，有發現新事
    實或新證據之情形，得對於同一案件再行起訴，刑事訴訟法
    第260條第1款定有明文。所謂新證據，祇須於不起訴處分時
    ，所未知悉或未曾發現之證據，即足當之，不以於處分確定
    後始新發生之事實或證據為限。亦即此之新證據，不論係於
    不起訴處分前，未經發見，至其後始行發見者，或不起訴處
    分前，已經提出未經檢察官調查、斟酌者均屬之，且以可認
    被告有犯罪嫌疑者為已足，並不以確能證明犯罪為必要。是
    如經檢察官就其發現者據以提起公訴，法院即應予以受理，
    而為實體上之裁判（最高法院110年度台上字第4166號判決
    意旨參照）。被告沈慶光之辯護人辯以：前案不起訴處分確
    定之範圍，包含沈慶光、沈華養、張世文涉嫌貪污治罪條例
    第11條2項對公務員不違背職務行為交付賄賂罪部分。對張
    大偉犯貪污治罪條例第5條第1項第3款公務員職務上行為收
    受賄賂罪，前案認為不構成行賄罪之理由：⒈法律評價部分
    ，張大偉並未「經辦」本案工程，招標、決標與興建、設計
    規劃及驗收等，不屬於張大偉之「職務行為」，因此不會成
    立職務行賄。⒉針對中工部分，認為查無證據證明孫文郁、
    張大偉與中工公司何人間形成行收賄合意。倘前案不起訴處
    分已確定，對於同一案件再行起訴，依刑事訴訟法第260條
    規定，有發現新事實或新證據，或有刑事訴訟法第420條第1
    項第1款、第2款、第4款或第5款所定得為再審原因之情形，
    本案並無新事實或新證據，也無刑事訴訟法第420條第1項第
    1、2、4、5款所定之情形。本案就行賄罪重新起訴，違反刑
    事訴訟法第260條一事不再理原則，請依刑事訴訟法第303條
    第4款為不受理判決云云（見110年軍訴字第3號卷五第488至
    489頁，以下同案號卷，簡稱軍訴卷一至軍訴卷五）。經查
    ：
　　㈠被告張大偉前因涉犯貪污治罪條例第4條第1項第3款之經辦
      公共工程收取回扣罪及洗錢防制法第14條之洗錢罪案件，
      業經臺灣新北地方檢察署（下稱新北地檢署）檢察官以10
      9年度軍偵字第69號不起訴處分，並經臺灣高等檢察署（
      下稱高檢署）於109年9月30日以109年度軍上職議字第65
      號處分書駁回再議而確定；被告沈華養、沈慶光、張世文
      、孫文郁及董俊禕前因涉犯涉犯貪污治罪條例第11條第4
      項、第2項之對公務員關於職務行為交付賄賂罪案件，亦
      經新北地檢署檢察官以109年度軍偵字第69號為不起訴處
      分確定（下稱前案）。
　　㈡前案之犯罪事實略以：孫文郁主動聯繫中工公司探詢合作
      意願，約以張大偉影響評選委員以提高中工公司得標機會
      ，並透過提高每坪單價增加中工公司獲利作為條件，期約
      中工公司得標後支付回扣4,500萬元予張大偉。沈華養於
      中工公司得標後，指示張世文以墊高工程款方式套取4,50
      0萬元作為給付張大偉之回扣。董俊褘委請張大偉代向中
      工公司爭取本標案土方清運工程及拆除工程，其條件為董
      俊禕承諾擔任白手套，並先代墊部分回扣予張大偉，張世
      文分別與董俊褘、弘展公司負責人鄭俊明及長蓁公司負責
      人劉權範協議虛增連拆除工程、土石方清運工程、連續壁
      工程及支撐工程之工程款，除土石方清運工程外，相關虛
      增款項均以「公司準備金」項目下核支，以支應上開給付
      張大偉之回扣款項（沈華養、沈慶光、張世文、董俊禕、
      鄭俊明、劉權範所涉違反證券交易法等罪嫌，仍行偵查中
      ）。嗣106年9月25日董俊褘確認九億公司得標拆除工程後
      ，於中秋節前自籌600萬元現金裝入柚子紙箱內，與張大
      偉相約在新北市○○區○○00○00號透天厝，將柚子紙箱交付
      張大偉。董俊褘另依張大偉要求自4,500萬元回扣中，撥
      付200萬元予牽線2人認識之王慧敏。又董俊褘於106年11
      月底確定承作土方清運工程後，與中工公司簽約，並約與
      長聯富公司一同施作工程，為繼續籌措墊支之回扣1,000
      萬元，長聯富公司負責人廖振富於107年1月25日向樹林農
      會申貸，並提領1,000萬元現金裝入包包內，於107年1月2
      6日交予自美返臺之董俊褘，董俊褘於107年1月底聯絡張
      大偉欲交付回扣，董俊褘將車輛停在「豪情世家」社區大
      門口附近，背負裝有現金1,000萬元之包包，隨張大偉一
      同進入居所，將包包內現金置放在進門左手邊方桌上，經
      張大偉清點金額無誤後收訖。張世文另於107年8月23日及
      9月26日安排董俊褘至沈慶光位在中工公司13樓辦公室，
      由沈慶光各將500萬元現金置入手提袋內交予董俊褘，董
      俊褘再於107年8月24日及107年9月26日與張大偉相約在「
      豪情世家」社區，由董俊褘坐上張大偉之轎車副駕駛座，
      再由張大偉將車開至社區地下1樓停車場，董俊褘在停車
      場內將各裝有500萬元現金之手提紙袋交付張大偉等情，
      此有前案不起訴處分書在卷可憑（見109年度軍偵字第69
      號卷四【下稱軍偵卷四，以下同案號卷，以下簡稱軍偵卷
      一至軍偵卷六】第117至124頁）。
　　㈢本案起訴之犯罪事實則略以：張大偉主動聯繫孫文郁後，
      在私人轎車上告知：可找營造廠合作投標統包工程，伊可
      以幫忙等語，孫文郁前往中工公司拜會沈慶光及沈華養轉
      知張大偉之意，並表示：其曾投標本標案專管與監造標，
      對採購案非常熟悉，若合作非常有利，若得標，軍方表示
      可以幫忙，依業界行情，賄款於1,500萬元至3,000萬元間
      等語。孫文郁將沈慶光、沈慶光願參與投標之意轉達與張
      大偉而達成期約之合意。沈慶光及沈華養基於意圖為張大
      偉之利益，為違背職務行為之犯意，由沈慶光同意、沈華
      養指示不知情財務人員在預算中「準備金」項目下編列共
      3,238萬952元，藏放此筆3,000萬元賄款，以套出欲交付
      張大偉之3,000萬元賄款。中工公司得標後，張大偉指示
      董俊禕邀約沈華養、孫文郁於106年6月3日，在君悅飯店
      餐敘，張大偉當場對沈華養稱：因伊還有其他人要打點，
      需4,500萬元，另本採購案拆除及土方清運工程，希望中
      工公司交給董俊褘施作，董俊褘就是伊的代表等語，沈華
      養翌日向沈慶光報告張大偉加價索賄一事，沈華養得到沈
      慶光肯認後，於106年7月7日再次召開預算審查會議，裁
      示將本工程「準備金」提高為5,000萬元，以因應賄款。
      沈華養、沈慶光及張世文均為中工公司之經理人，仍決意
      自中工公司套出賄款，由沈華養指示張世文與董俊禕之九
      億公司合作，另再找其他廠商合作，套出高達4,500萬元
      現金交付董俊禕，由董俊禕轉交張大偉，張世文受上開指
      示後，與董俊褘、鄭俊明及劉權範共同基於業務登載不實
      、填製不實會計憑證之犯意聯絡，與九億公司、弘展公司
      及長蓁公司墊高價格簽訂合約，各套出虛增之差額款項（
      即拆除工程款1,500萬元、土方工程款1,000萬元、連續壁
      工程款1,500萬元及支撐工程款500萬元）後，以之做為行
      賄之用。張世文取得鄭俊明、劉權範所繳回之墊高款項1,
      400萬元及500萬元後，自107年8月間起，分4次，其中2次
      與沈慶光在中工公司13樓會議室，另2次由張世文單獨交
      付方式，以500萬、500萬、700萬、200萬元額度交付董俊
      褘，由董俊禕作為先行墊支賄款之抵償或交付賄款使用。
      嗣㈠董俊褘於106年10月3日中秋節前夕，將總計600萬元裝
      入柚子紙箱內，與張大偉相約在三峽恩主公醫院，董俊褘
      跟隨張大偉之車輛前往新北市○○區○○00○00號透天厝，將柚
      子紙箱交付張大偉。另張大偉要求董俊褘，自索賄之4500
      萬元中，撥付200萬元與引薦2人認識之王慧敏，董俊褘因
      而另行籌措200萬元交與王慧敏。㈡董俊褘於106年11月底確
      定承作土方清運工程後，與中工公司簽約，並約與長聯富
      公司一同施作工程，為繼續籌措賄款，董俊褘向不知情之
      長聯富公司負責人廖振富先借款1,000萬元，廖振富於107年
      1月25日向樹林農會申貸，並提領1,000萬元現金裝入包包內
      ，於107年1月26日交與自美返臺後之董俊褘，董俊褘於同
      日晚間，與張大偉相約在桃園藝文中心碰面，董俊褘跟隨
      張大偉駕車前往「豪情世家」社區大門口，背負裝有現金1
      ,000萬元之包包，隨張大偉一同進入居所內，將包包內現
      金置放在進門左手邊方桌上，經張大偉清點金額無誤後，收
      受1,000萬元賄款。㈢張世文於107年8月23日，由張世文安
      排董俊褘至中工公司13樓會議室，當著沈慶光之面，將50
      0萬元現金置入手提袋內交與董俊褘，董俊褘於107年8月24
      日晚間，與張大偉相約在「豪情世家」社區，由董俊褘駕
      車駛入社區地下1樓停車場，在停車場內將裝有500萬元現金之
      手提紙袋交付張大偉，以收受500萬元賄款。㈣張世文於10
      7年9月26日，由張世文安排董俊褘至中工公司13樓會議室
      ，當著沈慶光之面，由張世文將500萬元現金置入手提袋內
      交予董俊褘，董俊褘再於107年9月27日晚間，與張大偉相
      約在「豪情世家」社區，由董俊褘駕車駛入社區地下1樓停
      車場，在停車場內將裝有500萬元現金之手提紙袋交付張大偉
      ，以收受500萬元賄款等節，有本案起訴書附卷可佐（見
      軍偵卷六第471至480頁）。
　　㈣由上可見，前案與本案認定被告沈華養、沈慶光、張世文
      、孫文郁及董俊禕涉犯「行賄罪」之犯罪事實，雖被告沈
      華養等5人所涉犯之法條及罪名相同，但前案係「孫文郁
      主動聯繫中工公司，約以張大偉影響評選委員以提高得標
      機會，並提高每坪單價以增加獲利為條件，期約中工公司
      得標後支付回扣4,500萬元予張大偉」即「張大偉犯經辦
      公用工程收取回扣罪」之犯罪事實；本案則係「張大偉主
      動聯繫孫文郁，由其拜會沈慶光及沈華養轉知：若得標，
      軍方表示可以幫忙，賄款1,500萬元至3,000萬元等語，中
      工公司得標後，張大偉在君悅飯店餐敘時對沈華養稱：因
      其他人要打點，需4,500萬元等語，沈華養翌日向沈慶光
      報告張大偉加價索賄乙事」即「張大偉犯對於職務上行為
      收受賄賂罪」之犯罪事實，是張大偉於前案與本案之基本
      社會事實，顯然有別，則前案與本案「行賄罪」之「關於
      不違背職務行為」之事實自應隨之變更。蓋因收賄罪及行
      賄罪係彼此間相互對立之意思合致而成立之犯罪，性質上
      屬於對向犯使然。再者，本案就被告沈華養、沈慶光及張
      世文部分，復起訴證券交易法第171條第1項第2款非常規
      交易罪、同條項第3款特別背信罪、商業會計法第71條第1
      款填製不實會計憑證罪及刑法第215條業務登載不實罪之
      犯罪事實；就被告董俊禕部分，另起訴商業會計法第71條
      第1款填製不實會計憑證罪及刑法第215條業務登載不實罪
      之犯罪事實。況且，本案係由「張世文」於107年8月23日
      及同年9月26日，在中工公司13樓會議室，當著沈慶光之
      面，各將500萬元現金置入手提袋內交與董俊褘，並非前案
      係由「沈慶光」各將500萬元現金置入手提袋內交予董俊
      褘之事實。是以，前案與本案「行賄罪」之基本社會事實
      並非完全相同，尚難認係屬刑事訴訟法第260條所稱之「
      同一案件」，自不受前案不起訴處分效力之拘束。況且，
      前案不起訴處分確定後，被告張大偉、沈華養、張世文、
      孫文郁、董俊禕等5人於偵查中均自白犯罪，並有下列事
      證可資佐證，自屬於前案不起訴處分時，所未知悉或未曾
      發現之「新證據」，至為灼然。據此，檢察官就本案犯罪
      事實向本院起訴，核與上開法條之規定無違。
　　㈤是被告沈慶光之辯護人執前揭理由辯以本案行賄罪部分應
      諭知不受理判決云云，顯有誤會，難以憑採。
貳、證據能力之意見：
一、被告張大偉、沈慶光部分：
　　被告張大偉之辯護人主張：證人即同案被告沈華養、孫文郁、董俊禕於調詢及偵查中之自白及證述均無證據能力，至於其他證人之證據能力均不爭執等語（見軍訴卷二卷第75至76頁）；被告沈慶光之辯護人主張：本案證人、物證均無證據能力等語（見軍訴卷二第221至273頁）。經查：
　　㈠按證人保護法第14條第1項規定:「第2條所列刑事案件之被
      告或犯罪嫌疑人，於偵查中供述與該案案情有重要關係之
      待證事項或其他正犯或共犯之犯罪事證，因而使檢察官得
      以追訴該案之其他正犯或共犯者，以經檢察官事先同意者
      為限，就其因供述所涉之犯罪減輕或免除其刑。是被告或
      犯罪嫌疑人翔實供出與案情有重要關係之待證事項或其他
      正犯或共犯犯罪之具體事證，因而使檢察官得以「有效追
      訴」其他正犯或共犯者，即有該減輕或免除其刑規定之適
      用。又刑事訴訟法第156條第2項規定：「被告或共犯之自
      白，不得作為有罪判決之唯一證據，仍應調查其他必要之
      證據，以察其是否與事實相符。」此之「共犯」，包括共
      同正犯。二人以上共同實行犯罪，不論係學理上之任意共
      犯，或必要共犯中之「聚合犯」或「對向犯」之一方，均
      為共同正犯之一種，而有上開「共犯」補強法則之適用。
      從而，兩名以上共犯之自白，除非係對向犯之雙方所為之
      自白，因已合致犯罪構成要件之事實而各自成立犯罪外，
      倘為任意共犯、聚合犯，或對向犯之一方共同正犯之自白
      ，不問是否屬於同一程序，縱所自白內容一致，因仍屬共
      犯自白之範疇，故此所謂其他必要證據，應求諸於該等共
      犯自白以外，實際存在之有關被告與犯罪者間相關聯之一
      切證據；必其中一共犯之自白先有補強證據，而後始得以
      該自白為其他共犯自白之補強證據，殊不能逕以共犯兩者
      之自白相互間作為證明其中一共犯所自白犯罪事實之補強
      證據。貪污治罪條例第11條第4項、第1項之非公務員對於
      公務員違背職務之行為交付賄賂罪，相對應於同條例第4
      條第1項第3款之經辦公用工程收取回扣罪（為同條項第5
      款違背職務收受賄賂罪之特別規定），屬於必要共犯之對
      向犯類型。以行賄者指證他人收受賄賂，因自首或自白收
      受賄賂，依證人保護法第14條第1項規定，得邀減輕或免
      除其刑之寬典，甚或得由檢察官為職權不起訴或緩起訴處
      分。故有關指證他人收受賄賂之證言，本質上存在較大之
      虛偽危險性，為擔保其陳述內容之真實性，尤應認有補強
      證據之必要性，藉以限制其證據價值（最高法院111年度
      台上字第1766號判決意旨參照）。是本案行賄者指證他人
      共同期約、交付賄賂之證言，依最高法院前揭判決意旨，
      亦應認有補強證據之必要，合先敘明。
　　㈡次按刑事訴訟法第159條之1第2項規定「被告以外之人於偵
      查中向檢察官所為之陳述，除顯有不可信之情況者外，得
      為證據。」係鑒於我國檢察官代表國家偵查犯罪，依法有
      訊問證人、鑑定人之權，且證人、鑑定人原則上必須具結
      ，其可信性極高，而以具結已足以取代被告反對詰問權信
      用性保障情況之要件，在立法政策上，除顯有不可信之情
      況者外，特予承認其具有證據能力。亦即被告以外之人於
      偵查中向檢察官所為之陳述，原則上具有證據能力，僅於
      顯有不可信之情況者，始例外否定其證據能力。是當事人
      若爭辯存有此種例外情況者，必須提出相當程度之證據資
      料加以釋明（例如陳述時之心理狀況、有無受到外力干擾
      等，以為判斷之依據，並非對其陳述內容之證明力如何加
      以論斷），非許空泛指摘（最高法院110年度台上字第197
      3號判決意旨參照）。再刑事訴訟法規定之交互詰問，乃
      證人須於法院審判中經踐行合法之調查程序，始得作為判
      斷之依據，屬人證調查證據程序之一環，與證據能力係指
      符合法律規定之證據適格，亦即得成為證明犯罪事實存否
      之證據適格，其性質及在證據法則之層次並非相同，應分
      別以觀（最高法院110年度台上字第2922號判決意旨參照
      ）。查證人即共同被告沈華養、張世文、孫文郁、董俊禕
      暨證人蕭淑清、陳盈光、盧家駒、廖振富、證人鄭俊明、
      王慧敏、蔡育泰、蕭淑清、陳文乙、廖振富、劉權範、顏
      景柱、陳盈光、盧家駒、林大鈞、李亨一、徐建寧、陳繼
      孟、朱雅琴於偵查中向檢察官所為之陳述，均係以證人之
      身分，經檢察官告以具結之義務及偽證之處罰，經其等具
      結，而於負擔偽證罪之處罰心理下所為，係經以具結擔保
      其等證述之真實性。又無證據顯示此部分陳述有遭受強暴
      、脅迫、詐欺、利誘等外力干擾情形，或在影響其等心理
      狀況致妨礙其等自由陳述等顯不可信之情況下所為。被告
      張大偉、沈慶光之辯護人雖爭執本案上開證人於偵查中經
      具結證述之證據能力，然並未主張並釋明其等證言有何顯
      有不可信之情況，且證人即共同被告沈華養、張世文、孫
      文郁、董俊禕暨證人蕭淑清、陳盈光、盧家駒、廖振富已
      於本院審理中到庭作證，而被告張大偉、沈慶光之辯護人
      於本院審理時亦未聲請詰問上開證人，且經本院提示上開
      證人之偵訊陳述，供被告張大偉、沈慶光及其辯護人等表
      示意見，均已完足為合法調查之證據，自得為本案判斷之
      依據，自具有證據能力。
　　㈢至於被告張大偉之辯護人雖主張證人即同案被告沈華養、
      孫文郁、董俊禕於調詢之自白及證述均無證據能力；被告
      沈慶光之辯護人雖主張：本案所有證人於調詢中之證述均
      無證據能力等語，然本案證人即共同被告沈華養、張世文
      、孫文郁、董俊禕暨其他證人於調查官詢問之證言，因本
      院均未引用作為認定被告張大偉、沈慶光犯罪事實之積極
      證據，僅作為彈劾證據，爰不贅述其等之證據能力。
二、被告沈華養、張世文、孫文郁及董俊禕部分：
　　按被告以外之人於審判外之言詞或書面陳述，除法律有規定
    者外，不得作為證據，刑事訴訟法第159條第1項固有明文。
    惟被告以外之人於審判外之陳述，經當事人於審判程序同意
    作為證據，法院審酌該言詞陳述或書面陳述作成時之情況，
    認為適當者，亦得為證據；當事人、代理人或辯護人於法院
    調查證據時，知有上開刑事訴訟法第159條第1項不得為證據
    之情形，而未於言詞辯論終結前聲明異議者，視為有前項之
    同意，刑事訴訟法第159條之5亦有明文。查本判決下列引用
    之被告以外之人於審判外之陳述，雖屬傳聞證據，因檢察官
    、被告沈華養、張世文、孫文郁、董俊禕及其辯護人於本院
    準備程序中均不爭執證據能力（見軍訴卷二第9至20、50至5
    1、81頁），迄於言詞辯論終結時，亦未聲明異議，本院審
    酌各該證據作成之情況，無非法取證或證明力明顯偏低之瑕
    疵，以之作為證據，應屬適當，依前揭法條規定，認均有證
    據能力。
三、本判決援引下列非屬供述證據之書證及物證，並無證據證明
    有出於違法取得之情形，復經本院依法踐行調查程序，自均
    有證據能力。
參、認定犯罪事實所憑之證據及理由：
一、訊據被告張大偉、沈華養、張世文、孫文郁、董俊禕等人，
    對於事實欄一至六所述其等分別身為現役軍人、中工公司經
    理人、建築師事務所負責人及九億公司實際負責人，孫文郁
    將張大偉要求賄賂之意告知沈華養及沈慶光、君悅飯店聚餐
    時期約賄賂、張世文與下包廠商議定以虛增工程款方式套出
    中工公司用以行賄張大偉之款項、董俊禕交付賄賂予張大偉
    等事實，均不爭執，且被告張大偉、孫文郁、沈華養、張世
    文、董俊禕等人均為認罪之陳述（見軍訴卷五第464頁）。
　　㈠惟被告張大偉雖於本院坦承收受2,600萬元賄賂之犯行，惟
      辯稱：我與孫文郁合意內容係運用我的人脈關係對國防部
      部內評審委員進行關說，非事後之履約、請款及驗收；董
      俊禕交付王慧敏200萬元我事前不知道；3,000萬元提高到
      4,500萬元不是我講的，與我一點關係都沒有，我也沒有
      聽到這個討論云云（見軍訴卷二第39至40頁），被告張大
      偉之辯護人辯以：①張大偉當初與中工公司之期約即幫忙
      得標，至於後面之履約驗收均未談過。且董俊褘證稱餐敘
      時已公告中工公司確定得標，不需再幫忙，也沒說要幫什
      麼等語，可知張大偉與中工公司的期約只是幫助得標而已
      ，至於後面的履約驗收與張大偉無關。又董俊褘曾告訴廖
      振富這個錢要交給委員，而本案僅於審查標案過程中出現
      評選委員，張大偉利用人脈影響軍方評審委員讓中工公司
      能得標。而張世文偵查中亦陳述：我敢說投標廠商裡中工
      比較好，如果要買入場券，我覺得中工公司不需要花4,50
      0萬元等語，則張世文對4,500萬元之理解也是去買入場券
      ，即指幫助中工公司得標。再者，專案管理及監造廠商係
      亞新與王正源事務所來負責驗收跟監造，本案發包後，業
      主並非國防部軍備局，也不是空軍，而係空軍作戰司令部
      ，倘若中工公司係為履約、驗收、請款等事項去行賄張大
      偉，張大偉是能做什麼？②董俊褘陳稱：我自己去找孫文
      郁時，他跟我說的那個過程大概就是3,000萬元到4,500萬
      元之間在來回等語，所以的確從一開始孫文郁告訴張大偉
      時，是3,000萬元到4,500萬元之間，是張大偉自己選擇3,
      000萬元。另董俊褘為爭取土方工程，張大偉可以懶懶的
      ，但董俊褘一定會積極將聚會約起來，張大偉再講一句話
      「幫幫忙，把這個土方工程給董俊褘」，董俊褘就賺到一
      筆大生意，董俊褘有充分動機邀約這君悅飯局。另董俊褘
      於調詢時稱「差的這1,500萬元是我要拿，張大偉不知道
      這件事情，我是要瞞著張大偉去要這1,500萬元」，但他
      於審理時則稱「因為我一開始覺得把責任都推到張大偉身
      上很過意不去，所以我想要幫張大偉掩飾，能夠讓張大偉
      不要那麼難過」等語，倘董俊褘說他要自己拿1,500萬元
      就是共同收賄，該罪責很重，依董俊褘後面講法張大偉必
      須為1,500萬元負責，所以董俊褘先前講法才對張大偉較
      有利，後面講法對張大偉反而不利，所以董俊褘在審判中
      前揭講法根本不合理云云（見軍訴卷五第467至474頁、刑
      事辯護意旨狀）。
　　㈡被告沈慶光矢口否認有何違反證券交易法等犯行，辯稱：①
      我與張大偉、董俊禕事發前完全不認識，我個人在公司內
      單純是董總辦公室主任，沒有任何權利，並非經理人，只
      是受僱人，被動接受總經理、董事長交辦事項，或同仁有
      疑難雜症請求我有無解決方法。②本件所有被告不論在調
      查庭、羈押庭、認罪協商前後，就人、事、時、地、物或
      次數等事陳述事項，彼此矛盾，檢察官並未釐清。③很多
      有利我之事實，檢調完全沒有論及，包括我二代五口被查
      過金流並無異常，或我手機扣押2年多，通聯無與其他被
      告有異常聯結，沈華養總經理領導公司的網站及群組，我
      均未參與，公司週會、月會等各部門會議4年來，我未曾
      參加過一次。④沈華養擔任總經理4年中，非關本案但中工
      公司遭受重大困難處理至少4、5件，指示本人協助處理，
      其中1件未成功，其他大部分成功。⑤沈華養擔任總經理或
      兼任董事長期間，個人被他打考績106、107年是B等於乙
      等，只有一個月年終獎金，108、109年甚至是C，等於丙
      等，沒有年終獎金，此情況下，任何事情沈華養會向我報
      告嗎？⑥我與沈華養一樣零持股，何為大股東？他在公司
      任職40多年之久，如是無權之總經理，為何任職總經理1
      年後還要兼董事長，豈不矛盾，且他擔任總經理之前，已
      經是副總經理兼總稽核，後來才升任總經理，1年之後再
      升任董事長及總經理，他100%有實權。⑦我與張世文於108
      年8月許被調查局約詢後，沈華養總經理有1年8月之久，
      對我被約詢之事並未垂詢與關心，如我是他長官，應不是
      這樣的態度。尤其遺憾者，沈華養在公司內帶風向，誣衊
      我與張世文，本案發生於000年0月左右，我發現自107年7
      月才到工務處擔任協理的陳盈光在調查局筆錄中，以非常
      不滿口吻說張世文是我極力推薦的採發經理，並誣衊張世
      文是我的小三等語，陳盈光是由沈華養請來，且沈華養在
      羈押庭筆錄也記載：指出陳盈光在調查局筆錄所講的話，
      並向檢察官陳述，我認為他們有串證及矛盾之虞。⑧張世
      文為採發部經理是前任總經理提升，與本人無關，沈華養
      在之前筆錄說他是我提拔的所述不實在云云（見軍訴卷二
      第42至43頁）；被告沈慶光之辯護人陳恒寬律師辯稱：①
      本件沈慶光無損害中工公司財產之犯罪故意，客觀上亦無
      致生中工公司財產上損害之實害結果。②沈慶光欠缺代中
      工公司行賄張大偉之動機與必要性，遑論他參與本件犯罪
      。③中工公司董總辦公室「主任」是幕僚單位，沈慶光不
      具實質決策力之權限。④檢視起訴書指涉沈慶光參與犯罪
      之四大場景，與卷內證據有相互矛盾、牴觸之處，⑤刑法
      背信罪之構成要件，諸如：意圖為自己或第三人不法利益
      、或損害本人財產的不法意圖，致生損害本人財產的故意
      等皆應具備，始有成立證交法特別背信罪之可能，起訴書
      所載中工公司考量得標之後，若軍方高層協助工程可順利
      施作、驗收、請款，因此初步同意行賄張大偉，如有獲利
      空間中工公司將參與投標，明顯是為中工公司取得標案後
      能順利施作、驗收、請款，是為中工公司利益而出發，張
      大偉作為工程營產處處長，負責國防工程設施及經管不動
      產之規劃、構建等權責，公訴意旨認為中工公司沈華養決
      定行賄張大偉完全為中工公司工程進行可以順利施作、驗
      收、請款，不要被刁難，純粹是為了公司的利益做允諾。
      公訴意旨承認本案完工結算，中工公司扣掉相關成本費用
      加計本件賄款仍有獲利，所以中工公司本案並未受到財產
      上實際損害，因此本件無法以證交法特別背信罪與刑法背
      信罪加以論處（參考臺灣高等法院97年度矚上訴字第7號
      判決）。⑥沈慶光無行賄張大偉之動機與必要性，沈慶光
      為陸軍官校第44期（64年班）畢業，服務軍旅13年，於77
      年以中校科長退役，軍旅生涯獲獎、功勛無數，犯罪事實
      發生期間為106年間，時任國安會秘書長、後出任國防部
      部長之嚴德發先生，為沈慶光軍校時期之同期、同班、同
      寢同學，沈慶光與他非常熟識，沈慶光之同學升至軍方將
      級者亦達30餘員，沈慶光也擔任陸軍官校校友會理事長職
      務，每年固定餐敘，常常保持聯繫，軍方文化相當重視期
      別倫理，倘若沈慶光知悉張大偉欲向中工公司強行索賄，
      以他的關係他一定會拒絕掉，他的關係會比張大偉差嗎？
      如惡意刁難，他也可以直接排除掉，根本不需要行賄張大
      偉。⑦中工公司設立董總辦公室緣由，因為中工公司採行
      「總經理制」，中工公司所有經營決策及採購案等，都是
      由具建築營造專業之總經理統攬大權並實際執行，總經理
      其上雖設有「董事長」，然董事長並非當然具建築營造專
      業，中工公司採購及簽呈又需經董事長及總經理簽核，為
      使董事長及總經理瞭解個案利弊得失及一般建築營造觀點
      ，因此設立「董總辦公室主任」一職，以接受董事長或總
      經理諮詢，充其量沈慶光主任僅為董事長或總經理之下級
      幕僚，他對中工公司並無實質決策權限或影響力，凡中工
      公司大小例會、月會、專案會議、預算審查會議等沈慶光
      皆未參加亦未列席，更證明沈慶光無實質決策權限，依中
      工公司分層負責表及核決表，沈慶光對本採購發包事務並
      無實質決策權限或影響力，沈慶光於中工公司內無任何派
      系勢力、亦無員工供差遣，其提供意見也必須簽核到總經
      理跟董事長核行；本件採購發包簽辦單有董總辦公室主任
      簽核欄位，所以沈慶光知道這件事情，但這個簽核欄位之
      設置，如前述歷史背景，另沈慶光服務很久，過去有採購
      發包實務經驗跟專業，董事會因此對他的尊重而把這欄位
      留下，事實上是經過他那裡，蓋個章就過去，不是他有否
      決權或實質拍板定案，最後仍由中工公司總經理跟董事長
      核定，中工公司實際決策者是沈華養，並非沈慶光。⑧且
      本案所引用之證據、各該人證供述自我前後矛盾、互相衝
      突等已逐一指出，也指出有很多陳述都受到不正取供之不
      正程序而形成的，此部分請法院能夠本於正當程序法律原
      則及禁止不當取供原則，詳細檢視各該證據能力及證據力
      之評價。從實際錄音、錄影即可知本案中他們有預設立場
      ，只要被告不是這樣講就要面臨被羈押，甚至有的就被羈
      押之情況來取得這些供述證據，本案除供述證據，沒有任
      何客觀之物證、事證可以指涉沈慶光參與犯罪，這些供述
      證據都是浮動可以變等語（見軍訴卷五第502至510頁、刑
      事補充答辯狀㈠、㈡、刑事綜合辯論狀及刑事陳報狀所附之
      答辯簡報）；被告沈慶光之辯護人陳昭龍律師辯稱：①本
      案起訴沈慶光，均是其他被告羈押後「攀咬」沈慶光所致
      ，因董俊禕有土方被查問題，沈華養羈押後迎合檢調框架
      ，整件事都不是他，他毫無權責，卻能風華再現，沈華養
      避免自己成為犯罪主謀，孫文郁也是迎合檢調框架，羈押
      庭後限縮自己責任只是傳話者角色，張世文每次羈押承受
      壓力時一直說「請你放了我」。②檢察官向董俊褘、廖振
      富說「你這個案子涉及浮報」、「如果沒有行收賄的話，
      你們可能有詐欺中工公司的問題喔」、「這筆錢如果不是
      中華工程的內鬼吃掉，那就是到你們這裡」、「是你們浮
      報的問題，所以就會有詐欺的問題」，董俊禕證詞有8個
      版本，在證詞受過污染情形下如何使用？沈華養受羈押後
      ，110年3月25日訊問時手銬沒被打開，檢察官說「辯護人
      等下可以留步，我等下讓你說。那先讓沈先生先下去休息
      ，我看他手都在發抖了」，110年4月1日調查程序後沈慶
      光變成實質負責人，因調查官跟沈華養說「我們都知道是
      他（沈慶光）主導」、「我們也都知道他（沈慶光）是那
      個角色」、「張世文這次為什麼被押？因為他來的以後他
      就翻掉了，他翻誰？他其實沒有翻掉你」，也就是張世文
      一直講的就是沈華養，「但是他（張世文）會翻掉沈慶光
      ，這是他被押的理由」，調查局暗示沈華養，如果翻掉沈
      慶光就有可能不會被押，調查官跟沈華養說「你要擔心的
      是，今天整個事實對於你在這個裡面的角色是什麼分什麼
      ，法律對你的要求是什麼，因為你是董事長」，調查官說
      「我坦白說啦，我坦白說，沈慶光沒點頭你敢點頭嗎？沈
      慶光沒有說，今天你敢跟他講說，欸張世文你去這邊要4,
      500，你去弄，不可能嘛」、「你現在要想的是，如果現
      在責任全部在我身上，那我在這裡面到底扮演什麼角色」
      ，因此證詞受到壓力後，出現沈華養開始往沈慶光身上的
      證詞。孫文郁主張他只是傳話而已，110年4月28日準備要
      羈押的調查程序，調查官向孫文郁說「你不用談好…你只
      能去跟中工反映說人家要3,000」、「你是一起要投標的
      人…你只是去反映這件事情說軍方要3,000」、「我沒有說
      你去幫張大偉跟中工談3,000萬喔，我是說你去表達這件
      事情說軍方的人要3,000，這是事實才會有後續這段吃飯
      的時候你也在場」，調查官直接定位孫文郁只是傳話者。
      張世文動機更清楚，張世文109年3月26日搜索後說「我想
      請求檢察官讓我用證人保護法，我擔心遭到中工公司董事
      長沈華養對我在工作上的加以報復」，檢察官卻說「你並
      不聽命沈華養，如果你要講的是沈華養，那我要把證人保
      護那個先拿掉」，檢察官認為張世文必須講到沈慶光，不
      能說沈華養，110年3月23日羈押時張世文說「我從頭到尾
      都已經屬實的說明了，真的不要羈押我」、「你們不要押
      我，你要我講什麼」，張世文針對沈慶光就加碼了，且被
      告張世文、董俊禕、沈華養、孫文郁等人每次說的都不一
      樣。③本案場景有6個部分需釐清，並非每件事情都有沈慶
      光，第一是案件起源，第二是沈華養被安排的拜會設局，
      第三是君悅餐敘、第四是君悅餐敘次日報告，第五是拆除
      工程議價問題，即董俊禕說他與沈慶光討價還價之情況，
      其實根本沒有這件事，第六是張世文、董俊禕、廖振富都
      講到沈慶光參與交付賄款的場景。④第一場景，張大偉與
      孫文郁何人主動談行賄？賄款金額多少？第幾次碰面時告
      知？是誰敲定1％而非0.5％，孫文郁被聲請羈押時陳述第一
      次碰面張大偉向孫文郁主動表示「3,000萬，問中工有沒
      有意願來投」，孫文郁未被羈押時改稱張大偉沒提過3,00
      0萬元這數字，董俊褘則說沒得標前行賄款一開始是4,500
      萬元，後來降到3,000萬元，之後再從3,000萬元調整回4,
      500萬元，這是董俊禕的版本，要採哪個版本？孫文郁拜
      會中工的情境，疑點一卷內完全看不到客觀資料，行事曆
      、LINE對話紀錄、通聯記錄都沒有，是否有這個場景？最
      早出現中工拜會場景的出處為何？110年4月1日調查員對
      沈華養說「你今天要弄清楚，你到底是扮演什麼角色，如
      果責任全部到你身上的話」，沈華養委任倪映驊律師說「
      當然孫，要叫他改，我也是覺得有點困難」、「沒有啦，
      我們是去勸他」，之後孫文郁調查筆錄中也開始出現拜會
      中工的場景。縱使有拜會中工場景，孫文郁事前如何安排
      會面？為何會有不同版本，再重要的是，孫文郁是要見沈
      華養，不是要見沈慶光。而沈華養的版本甚至有3個。⑤君
      悅餐敘場景，此為起訴書認定行賄款確定的關鍵場景，如
      沈慶光真有參與本案，沈慶光為何不受邀？為何張大偉不
      認識沈慶光？對賄款金額的認知？當天有無加價場景？何
      時提到賄款？由何人開口？如果有加價場景，加價與原因
      ？聽聞加價金額的反應？沈華養有無答應？張大偉、董俊
      褘、孫文郁、沈華養各次版本有所不同。⑥君悅餐敘次日
      報告，106年6月4日週日，中工沒上班，無法建立此場景
      。張世文說他在場，沈華養說張世文不在場，張世文說有
      出現楊美媛，張世文對於前一日金額認知，從4,000萬元
      到4,500萬元，而4,000萬元這個數字，沈慶光聽聞後的反
      應及後續？沈華養有2個版本，張世文說沈慶光沒任何反
      應，他就是笑一笑。⑦交付賄款情況，沈慶光印象張世文
      等安排與董俊禕或廖振富的會面不會超過1到2次，地點一
      定在13樓，性質為禮貌性拜會，沈慶光走進會議室時，董
      俊禕或廖振富均已坐定位，會面時間很短，並不知道當天
      有交付賄款情況，此場景的描述，無論時間、人員在場次
      數、地點、交付款項，董俊褘、廖振富、張世文不只各執
      一詞，彼此矛盾，均是為了創造一個沈慶光在場的狀況，
      而沈慶光在場是否就等於他有交錢、處理、點錢、金額多
      少等項，如果當事人說詞都各有不同要如何判斷云云（見
      軍訴卷五第488至502頁、庭呈本案簡報）。
　　㈢被告沈華養雖坦承本件特別背信罪等犯行，惟其辯護人辯
      稱：沈華養自始未接觸廠商，未參與發包事務，僅依中工
      公司行政流程，以總經理身分，事後簽認本案四項工程之
      決標結果，既非以董事長身分簽認，亦無主導採購之可能
      ；沈華養為專業經理人，106年11月28日掛名董事長，但
      實際上從未經管採購發包及財務，本件奉命參與之行為，
      衡情論理屬於期約、行求賄賂之前階段預備行為云云（見
      庭呈之刑事辯護意旨狀）。
　　㈣被告孫文郁雖坦承本件關於公務員職務上行為交付賄賂罪
      之犯行，惟其辯護人辯稱：衡諸孫文郁係張大偉與中工公
      司間初期傳遞訊息之角色，不論於賄賂之「金額」或「對
      價」均乏明確「認知」，容與犯罪構成要件未合，而為被
      告為無罪之主張云云（見刑事辯護意旨狀）。
二、上開犯罪事實，訊據被告張大偉於偵查與本院準備程序、審
    理時(見偵19246卷一第589至601頁、偵19246卷三第35至41
    頁、第75至87頁、第179至183頁、第191至199頁、第203至2
    13頁、第217至221頁、軍訴卷一第147至161頁、軍訴卷二第
    27至60頁、軍訴卷三第289至300頁、第337至396頁、軍訴卷
    五第399至532頁)；被告孫文郁於偵查與本院準備程序、審
    理時(見軍偵卷六第77至85頁、第399至413頁、第419至425
    頁、偵19246卷三第203至213頁、軍訴卷二第27至60頁、軍
    訴卷五第399至532頁)；被告沈華養於偵查與本院準備程序
    、審理時(見偵12008卷第275至284頁、第286至297頁、第50
    1至515頁、第541至553頁、第565至573頁、偵19246卷三第1
    91至199頁、軍訴卷五第399至532頁)；被告張世文於偵查與
    本院準備程序、審理時(見偵12009卷第125至136頁、第215
    至227頁、軍訴卷二第27至60頁、軍訴卷五第399至532頁)；
    被告董俊禕於偵查與本院準備程序、審理時(見軍偵卷五第1
    91至206頁、軍訴卷二第27至60頁、軍訴卷五第399至532頁)
    均坦承不諱，核與證人即同案被告鄭俊明於偵查中之供述(
    見軍偵卷五第333至342頁)、證人即同案被告王慧敏於偵查
    中之供述(見偵18704卷第45至53頁)、證人即同案被告蔡育
    泰於偵查中之供述(見偵18702卷第77至86頁)、證人即同案
    被告蕭淑清於偵查及本院審理時之供述(見偵12011卷第101
    至110頁、軍訴卷四第224至241頁)、證人陳文乙於偵查中之
    供述(見軍偵卷五第237至249頁)、證人廖振富於偵查及本院
    審判時之供述(見軍偵卷五第417至429頁、軍訴卷四第359至
    377頁)、證人即同案被告劉權範於偵查中之供述(見偵12012
    卷第33至47頁)、證人顏景柱於偵查中之證述(見他5609卷三
    第167至168頁)、證人陳盈光於審理時之證述(見軍訴卷四第
    242至264頁)、證人盧家駒於本院審理時之證述(見軍訴卷四
    第202至223頁)、證人林大鈞於偵查中之證述(見軍偵卷二第
    21至25頁)、證人李亨一於偵查中之證述(見軍偵卷二第21至
    25頁)、證人徐建寧於偵查中之證述(見軍偵卷四第11至14頁
    )、證人陳繼孟於審理時之證述(見軍訴卷四第343至359頁)
    均大致相符。此外，並有扣案之沈慶光手機（華為牌，門號
    0000000000)内簡訊内容（見他5609卷一第135頁）、中工公
    司106年7月3日施工預算審核表（見他5609卷二第75頁）、
    中工公司106年7月4日公館營區營舍整建統包工程預算詳細
    表(見軍偵卷一第159頁)、106年7月7日預算審查會議紀錄(
    見偵12010卷第117至120頁)、106年7月12日中工公司施工預
    算審核表(見偵12008卷第257頁)、張大偉與林大鈞通訊軟體
    LINE對話紀錄（見偵19246卷一第93至98頁）、董俊禕持用0
    000000000號門號於106年10月3日、1月26日、8月23日、8月
    24日、9月26日、9月27日雙向通聯紀錄（見偵19246卷一第1
    01至103頁）、董俊禕手繪之交付賄款與張大偉之停車場現
    場示意圖（見他5609卷一第281頁）、孫文郁扣案手機（IME
    I:000000000000000)數位鑑識資料（見偵19246卷一第99頁
    ）、張大偉持用0000000000號門號於106年6月3日雙向通聯
    紀錄(見軍偵卷六第57頁)、沈華養秘書陳佩愉手機翻拍照片
    （見偵19246卷一第91頁）、長聯富公司（即廖振富）設於
    新北市樹林區大同農會放款帳戶之交易明細資料（見軍偵卷
    一第291、293頁）、廖振富通訊監察譯文資料（見軍偵卷一
    第289至290頁）、國軍營舍及設施改建基金收支保管及運用
    辦法（見軍偵卷一第49至51頁）、公館營區營舍整建統包工
    程公告(見軍偵字第卷一第63頁)、國防部軍備局106年9月29
    日國備工營字第1060011633號函(見偵19246卷一第113頁)、
    「國防部106年度9月份工程檢討會」會議記錄(見偵19246卷
    一第114至115頁)、公館營區營舍整建統包工程【拆除工程
    】合約書(見軍偵卷一第269至270頁)、公館營區營舍整建統
    包工程【土方工程】合約書(見偵12008卷第471至495頁)、
    中華工程股份有限公司採購案件簽辦單（核定決標）土方工
    程(見他5609卷二第40頁)、中華工程股份有限公司採購案件
    簽辦單（核定決標）拆除工程(見他5609卷二第44頁)、中工
    公司中工採發字第1061123011號函(見他5609卷二第102頁)
    、中工公司中工採發字第1061013016號函(見他5609號卷二
    第158頁)、九億公司於本案所開立之發票（拆除工程）附表
    (見軍偵字第69號卷五第159頁)、九億公司於本案所開立之
    發票16張(見軍偵卷五第161至170頁)、中華工程股份有限公
    司採購案件簽辦單（核定決標）連續壁工程(見他5609卷一
    第349頁)、連續壁工程採購開標記錄單(見他5609卷一第351
    頁)、標單（哲在）(見他5609卷一第353至354頁)、標單（
    弘展）(見新北檢110年度偵字第12008號卷第83至84)、福興
    營區營舍整建統包工程【連續壁工程】合約書(見軍偵卷一
    第243至244頁)、弘展基礎工程專業營造有限公司開立之本
    案連續壁工程不實發票共5張(見軍偵卷五第281、283、285
    、289、291頁)、弘展轉包與哲在施做本件工程之合約書(見
    他5609卷一第393至397頁)、中工公司採購預算表（連續壁
    工程）(見他5609卷一第400、403至404頁)、弘展公司提領5
    00萬元欲交付張世文之取款憑條(見他5609卷二第335頁)、
    弘展開立與中工公司之虛偽發票共7張(見軍偵卷五第281至2
    91頁)、中華工程股份有限公司採購案件簽辦單（核定決標
    ）支撐工程(見他5609卷二第135、191、241、299、441頁)
    、中工公司支撐工程預算表(見軍偵卷一第259至261頁）、
    中工公司中工採發字第0000000000號函(見他5609卷二第136
    頁)、福興營區營舍整建統包工程【支撐工程】正本合約書(
    見軍偵卷一第265至266頁)、中華工程股份有限公司支撐工
    程採購標單(見他5609卷一第423至424頁)、中工公司採購預
    算表（支撐工程）(見他5609號卷一第420至421頁)、法務部
    調查局新北市調查處108年9月6日扣押筆錄(見他5609號卷四
    第47至56頁)、國防部國防採購室111年3月2日國採管理字第
    1110052514號函暨相關資料（見軍訴卷三第159至162頁）、
    中工公司與孫文郁建築師106年5月11日簽訂共同投標協議書
    （見偵18703卷第39至45頁）等件在卷可稽。是被告張大偉
    、沈華養、張世文、孫文郁、董俊禕等人任意性之自白，核
    與事實相符，事證明確，其等犯行洵堪認定，應依法論科。
三、張大偉犯對於職務上行為期約、收受賄賂罪；沈慶光犯對於
    公務員關於不違背職務行為期約、交付賄賂罪部分：
　　㈠張大偉與孫文郁見面2次後，孫文郁與姚錫政副總經理前往
      中工公司將張大偉要求賄賂之意，告知沈華養及沈慶光：
　　　⒈證人即同案被告孫文郁於本院證述：張大偉於106年4月1
        3日，到我位於光復南路事務所附近找我。他希望本工
        程統包標要我找一家適合的營造廠，他說「他會幫忙」
        ，怎麼樣幫忙他沒有明示，我回答他中華工程營造廠是
        否適合，張大偉說回去考慮一下。約於106年4月13日之
        後一週左右，我們約第二次見面，他告知我中華工程可
        以的，叫我找這一家。我透過中工公司蔡育泰聯絡說我
        要去見他們高層，他請示副總楊美媛回覆，經由沈華養
        秘書的聯絡，我們約好去中工公司。大約我與張大偉第
        二次碰面之後一週左右，當天到中工公司頂樓接待室開
        會是沈慶光跟沈華養及我跟我們公司姚錫政副總經理，
        我有跟他講軍方有人會協助幫忙，但我並沒有講張大偉
        大名，我只跟他統稱軍方有人會協助本案，因為他幫忙
        我們，我跟他說天下沒有白吃的午餐，所以會有費用的
        可能，講完之後他們有人有回我，因為他們評估對這個
        案子表示有意願，所以他有問我「你評估大概是要多少
        的費用」。我當時預估一般行情，大概工程費1％到0.5％
        ，因為這個工程很大，我認為大概0.5％，即30億的0.5％
        大概1,500萬元到1％的3,000萬元，我有告訴沈慶光跟沈
        華養說「你心裡要有準備大概會有這些費用」。他們說
        會評估，他們會拿這個數字做評估，並沒有跟我講YES
        或NO等語（見軍訴卷三第342至344頁）。且張大偉於本
        院羈押訊問時自承：我於106年4月13日在華視旁人行道
        有與孫文郁碰面，跟他說可以邀請營造廠來投標福興營
        區工程，第二次碰面時，在他建築師事務所樓下，孫文
        郁說協助完成得標的話，可以提供總價1至1.5%給我，
        我說我知道了等語（見偵19246卷一第591頁），並有孫
        文郁與張大偉通訊軟體LINE互加好友紀錄1份在卷可稽
        （見軍偵卷一第167頁）。
　　　⒉證人即同案被告沈華養於偵查中證述：本件採購案公告
        後，孫文郁帶他們公司姚副總到中工公司來找沈慶光，
        也有與我會面，孫文郁表示他們事務所之前投標本件營
        區專管及監造標未得標，但因為他們有投標，對本採購
        案内容很瞭解，如中工公司與他們合作最有利。但孫文
        郁同時也提到，如果要參與此案，軍方有要求需要3000
        萬元賄款。我當著沈慶光的面詢問孫文郁軍方索賄原因
        ，孫文郁表示他也不知情，但他知道有一些案件軍方會
        習慣開口向廠商要錢。當天沈慶光向孫文郁表示，要看
        老總（指沈華養）覺得這個案件能不能做，如果老總覺
        得可以，我們才能合作。我跟孫文郁說這個案件原則上
        跟孫文郁合作是最有利，但還需向業務部門確認這段時
        間有無跟其他建築師洽談合作投標事情，我其實是要保
        留，因為我需要先向沈慶京確認他是不是同意中工公司
        參與本採購案，另外我還是要求業務處循著正常的評估
        流程，再行簽報。當天我是到中工公司四樓才看到孫文
        郁，我印象中沈慶京有跟孫文郁說，請孫文郁直接到13
        樓找沈慶光談等語（見偵12008卷第566至567頁）。且
        證人沈華養於本院亦證述：在13樓會客室是我跟沈慶光
        、孫文郁、姚副總4位，孫文郁開宗明義講公館這個案
        子他們有去參加專案管理，但很遺憾結果沒有得標，他
        希望跟中工合作這個統包案，他們有備標專管經驗，如
        果中工跟他合作應該蠻有利，但他提到軍方可能要求要
        3,000萬元費用，我當場就問為什麼投標要3,000萬元，
        是要做什麼用，孫文郁回答他也不知道，反正軍方有一
        些案子大概都會有這樣的要求，當然就是交換這個標的
        一些訊息，聽完以後沈慶光當場就說好，這個案子請老
        總（指沈華養）看一看，如果可以的話就去跟孫文郁他
        們合作投標，我當場接下去說這個案子我們可能還要做
        一些評估，看看是不是值得去參標等語（見軍訴卷三第
        374至375頁）。是證人沈華養於偵審中證述一致，核與
        證人孫文郁於本院證述情節大致相符。足認孫文郁於當
        日向沈華養、沈慶光表示：軍方有人會協助本案，因為
        他幫忙我們，天下沒有白吃的午餐，所以會有費用的可
        能，並預估一般行情約工程款1％至0.5％，本案工程款30
        億，費用即約1,500萬元至3,000萬元，你心裡要有準備
        大概會有這些費用等語。沈慶光聽聞後則表示：這案子
        請老總（指沈華養）看一看，如果可以的話就去跟孫文
        郁他們合作投標等語，沈華養則表示：這案子我們還需
        評估，看是否值得參標等語。從而，沈慶光自詡其軍方
        人脈豐沛，竟於孫文郁至中工公司拜會沈華養、沈慶光
        時表示：軍方有人會協助本案，可能會有費用，預估約
        工程款1％至0.5％，即約1,500萬元至3,000萬元等情，斯
        時沈慶光得知此事，基於為中工公司之利益，自應當場
        斷然拒絕孫文郁行賄之請託，或進一步追問要求賄賂者
        係何人以便透過軍方人脈關係對其提出警告，沈慶光竟
        與沈華養均表示將評估3,000萬元此數字，而未當場應
        允孫文郁。是沈慶光之辯護人辯以：倘若沈慶光知悉張
        大偉欲向中工公司索賄，以其軍方關係一定會拒絕，他
        的關係會比張大偉差嗎？如惡意刁難，他也可以直接排
        除掉，根本不需要行賄張大偉云云；張大偉及其辯護人
        辯稱：伊與孫文郁合意內容係運用伊的人脈關係對國防
        部部內評審委員進行關說云云，核與前揭孫文郁、沈華
        養之證述內容不符，均難以採信。
　　㈡孫文郁與張大偉第二次見面時建議增加每坪單價，以增加
      中工公司投標意願：
　　　證人即中工公司業務處業務副理蔡育泰於偵查中證述：10
      6年4月12日，孫文郁來找我希望尋求合作，我跟他說本標
      案預算不好，他說從王正源那邊傳來消息，這標案會減樓
      地板，且說希望來拜會我們董事長沈華養，我把這件事情
      回報給楊美媛，楊美媛說請他們跟董事長秘書約時間，我
      在4月21日啟動這個備標工作，我有跟孫文郁講說11萬多
      是出標的門檻，孫文郁說他跟張大偉很熟，張大偉是工營
      處處長，認知上他是軍方做營建最大的長官等語（見偵18
      703卷第79至82頁），核與證人孫文郁於本院證述：我於1
      10年5月12日偵查中證述「蔡育泰表示單憑10萬4000元的
      價格中華工程公司無法承作，我有再次聯絡張大偉，因為
      有投標專管及監造標的資料，我告知張大偉10萬4000元實
      在太低…但最後張大偉並非採行我的建議，而是直接刪減
      一個單位，達成坪價提高的結果」此部分是正確的，「單
      坪10萬4000元價格太低」是蔡育泰跟我說的，是第二次見
      面我告訴張大偉10.4萬元實在偏低，這件事我們在投專管
      服務建議書已經明確講10萬4000元沒有人會做等語相符（
      見軍訴卷三卷第356頁），並有中工公司與孫文郁建築師1
      06年5月11日簽訂共同投標協議書乙份附卷可參（110偵18
      703卷第39至45頁）。而張大偉於本院羈押訊問亦自承：
      孫文郁告訴我福興工程單坪預算太低，希望我可以提高每
      坪單價此事，亦即每坪單價太低應該標不出去，我說106
      年1月辦理37家招商說明會，多家廠商都說單價偏低，單
      價部分我們已經在檢討。另針對福興營區技服標發包出去
      後，得標廠商也建議每坪單價應在11萬4千元至11萬8千元
      之間才可能標出去。單價提高權限在空軍司令部，不是我
      的權限，我有傳LINE給林大鈞，針對幾項可以調整部分提
      供他作為參考，但林大鈞不是承辦人等語（見偵19246卷
      一第591頁）。且證人即空軍司令部設施組工程官林大鈞
      於偵查中證述：雖然這個工程必須陳報空軍司令部做需求
      審査，轉呈國防部審査，國防部核定後我們空軍司令部再
      核轉給空作部，空軍司令部只擔任這樣的角色，執行過程
      由空軍作戰指揮部辦理發包，由空作部做完招標文件後，
      直接移給國防採購室作招標，國防採購室發包完成以後，
      就由空作部跟統包商去簽約，並執行開工等後續事宜，驗
      收部分是統包商簽給專案管理承包商王正源建築師事務所
      與亞新工程顧問公司，由他們初驗後會同空作部再繼續辦
      正式驗收，這中間空軍司令部都沒有角色，且我不是本案
      空軍司令部設施組承辦人，承辦人是魏仕昇。張大偉只是
      基於原來也是任職空軍司令部設施組組長，跟我比較熟，
      找不到我們（應指承辦人），就會直接找我。我們需求計
      畫書部分，空作部要層轉到司令部審查，當時考量每坪造
      價沒有達到市場標準，會發包不出去，張大偉要我跟組長
      講，要刪減樓地板面積，來提高每坪造價，我只是傳達張
      大偉指示給設施組組長知道，為了這個事，設施組組長就
      找空作部來開會，處理這個事情等語（見軍偵卷二第21至
      25頁）。並有林大鈞於109年7月10日偵訊時當庭提供本工
      程說明資料（見軍偵卷二第33至428頁）、張大偉與林大
      鈞通訊軟體LINE對話紀錄（見偵19246卷一第93至98頁）
      、空軍作戰指揮部（令）稿、本案工程需求面積確認會議
      紀錄、106年1月11日軍備局簽呈、106年1月10日國軍營區
      整建辦理公開徵求廠商說明資料會議紀錄、平均單位造價
      分析表（見軍偵卷三第283至327頁）等件附卷可佐。且證
      人沈華養於偵查中亦證述：一開始孫文郁跟公司的業務部
      門蔡育泰進行討論，業務部門一開始認為這個案件無法進
      行，因為無法獲利，但等到106年5月8日修正公告之後，
      因為每坪預算提高，業務部門才正式簽報建議參與此採購
      案等語（見偵12008第543頁）。由上可知，業務處業務副
      理蔡育泰告知本件採購案若以公告單坪造價僅10.4萬元，
      低於中工公司建築成本，即單坪造價至少11.5萬元至11.6
      萬元，中工公司始願意參與投標，孫文郁遂於106年4月21
      日前之某日即與張大偉第二次見面時，在孫文郁建築師事
      務所樓下，將上開蔡育泰表示單坪價額太低之訊息轉知張
      大偉，即於106年5月1日，透過LINE與空軍司令部設施組
      少校工程官林大鈞商談提高單坪預算之事。嗣本採購案於
      106年5月8日第一次公告修正後，即以減少樓地板面積之
      方式，將單坪預算提升為11.6萬元，蔡育泰評估中工公司
      已有獲利空間，遂依流程簽請參與投標本案。
　　㈢張大偉於君悅飯店餐敘時向沈華養要求提高賄賂至4,500萬
      元，嗣沈華養向沈慶光報告討論後均同意此金額，至此雙
      方達成期約4,500萬元賄賂之合意，其對價關係亦即張大
      偉允諾倘若中工公司本件採購案需要任何協助事項均會盡
      量幫忙等情：
　　　⒈按證人之陳述有部分前後不符，或相互間有所歧異時，
        究竟何者為可採，法院本得斟酌卷內資料，依循經驗法
        則、論理法則詳予說理及判斷，若證人所述之基本事實
        與真實性無礙時，仍非不得予以採信，非謂一有不符或
        矛盾，即認其所證全部均不可採，此項採證認事法則，
        於證據證明力之補強法則同有其適用（最高法院111年
        度台上字第1859號判決意旨參照）。
　　　⒉證人孫文郁於偵查中證述：張大偉之前確實沒有跟我提
        過3,000萬元這個數字，當天聚餐時，我其實内心就有
        想到張大偉應該是要在餐會中開口索賄，我之所以會覺
        得驚訝，是因為我之前向沈華養推估張大偉索賄的金額
        應該是1,000萬元到3,000萬元之間，但張大偉首次開口
        就是要求4,500萬元，張大偉表示他還有其他的人需要
        打點，也表示後續的工程他還有管得到的地方，也就是
        保護費的概念等語（見軍訴卷六第422至423頁），證人
        孫文郁於本院亦證述：106年6月3日當天上午董俊禕打
        電話確認我在辦公室，他就直接到辦公室來找我，跟我
        說今天晚上有一個餐會，我下班前去中工公司搭沈華養
        的車去君悅飯店。當時在場的有張大偉與董俊禕、我與
        沈華養，共4位。該次君悅餐會張大偉先恭喜我們得標
        ，並交代三件事情，第一件這個案子將來聯絡人是董俊
        禕，以後董俊禕就是他的代表。第二件希望土方工程包
        括本標以及我們事務所其他案子的土方標，能夠協助董
        俊禕拿到。第三件因為他幫忙我們這個案子，他希望的
        代價是4,500萬元。沈華養沒有表示反對，但他表示必
        須再回到公司去報告以後才能夠決定與否。因為我在談
        這件事情，在中工公司見面的人只有沈華養跟沈慶光2
        個人，所以他回去公司報告，我想他也不會跟當天見面
        以外的人報告，當然就是沈慶光，這也是我個人的判斷
        ，但是我不能夠確認。張大偉答辯未提到將金額提高到
        4,500萬元這部分不正確，因為我有親耳聽到張大偉在
        君悅飯店聚餐的時候提到4,500萬元的事。因為董俊禕
        在這個事情於當天根本沒有身份，他還希望能夠拿到那
        個土方包，所以他沒有POWER可以說我要4,500萬元等語
        （見軍訴卷三卷第346至347、360、368頁）。
　　　⒊證人沈華養於偵查中證述：當時張大偉說他要提高金額
        到4,500萬元，因為他有一些地方要去打點，以我中工
        公司立場，當然希望如果支付款項可以獲得協助，因此
        有詢問張大偉，之後若本工程遇到一些問題，他可否給
        予必要的協助，張大偉則回復「當然當然」，在場時張
        大偉說他是國防部軍備局工程營產處的處長等語（見偵
        12008卷第294至297頁）。證人沈華養於偵查中亦證述
        ：張大偉一開始假借關心這個工程準備工作，中工公司
        準備如何，但聚餐快結束時，張大偉突然開口表示3,00
        0萬元不夠，需要提高為4,500萬元，因為他還有需要打
        點的其他地方，他也介紹董俊禕是他的自己人，表示將
        來事情都可以透過董俊禕做為他的窗口。我先詢問張大
        偉要求增加金額，會給予中工公司什麼樣協助，張大偉
        表示如果我們需要什麼協助他都會盡量幫忙，我回覆張
        大偉我需要回公司進行報告與討論。沈慶光辦公室在我
        隔壁，我次上班日到公司後，我去找沈慶光報告此事，
        向沈慶光報告之後，我又到4樓去找沈慶京報告張大偉
        的要求。沈慶光表示既然他們開口，我們也只好配合，
        之後我去找沈慶京，沈慶京先問我沈慶光怎麼說，聽完
        我的回覆，沈慶京就表示依照沈慶光的說法去辦理等語
        （見偵12008卷第569至570頁）。證人沈華養於本院審
        理時仍證述：106年6月3日我跟張大偉、孫文郁、董俊
        禕有在君悅飯店碰面。一開始這個飯局張大偉先恭喜我
        們共同承攬廠商得到這個統包案，問我後續怎樣快速展
        開工程，因這個工程總統親自去剪綵非常重要，我回報
        我們已經成立工務所，他也問孫文郁設計是否應該可以
        啟動，過程中轉變話題介紹董俊禕，董俊禕跟他還蠻熟
        的，是否有機會將來這個案子的土方跟拆除能夠交給董
        俊禕做，快結束時，他突然講上次這個案子3,000萬元
        不夠了，要提升到4500萬元，我當場聽了整個愣住，等
        我回神時有問「當時不是講3,000萬元嗎」，他說他還
        有其他事情要打點要4,500萬元，我說增加金額蠻大，
        我沒辦法，我要回去報告討論。我回去主要是跟沈慶光
        報告討論，因為我跟沈慶光的辦公室緊鄰隔壁，我報告
        完之後，沈慶光問我「老大知不知道」，我說我待會會
        下到4樓開會，我會再跟老大沈慶京報告，之後我到4樓
        開會時，我有跟沈慶京報告，沈慶京還問我「沈慶光知
        不知道」，我說已經跟沈慶光先報告好了，沈慶京說他
        知道就好。因沈慶光畢竟是他的親弟弟，他還蠻信任沈
        慶光，所有重要事情他也都由沈慶光幫他處理中工的事
        情，講具體一點，沈慶光在中工相當於監軍等語（見軍
        訴卷三第377至379頁），並有張大偉持用0000000000號
        門號於106年6月3日雙向通聯紀錄、沈華養秘書陳佩愉
        手機翻拍照片各1紙（見偵19246卷一第89、91頁）在卷
        可考。
　　　⒋證人董俊禕於本院證述：(後來中工公司得標此工程後，
        張大偉有無請你去約沈華養、孫文郁吃飯？)有。,（飯
        局當天，你們在飯局中說了何事？）我只認識張大偉，
        張大偉先介紹我：「這是我一個學長的好朋友，他是做
        土方工程跟拆除工程，有機會多多照顧」，再來我聽張
        大偉跟他們聊金額的事情，4,500萬元確實是張大偉說
        出來的。（張大偉說出來之後，孫文郁跟沈華養有何反
        應？）我印象中沈華養沒什麼反應，就是有聽到這樣而
        已，沒有回什麼話，孫文郁當時類似點點頭，張大偉就
        是有說4,500萬元出來，大家都有聽到，沒有說我反對
        或是有什麼爭執，大家沉默，沈華養停了一下後來說金
        額的部分他還是要回公司討論一下，包含我代墊時程，
        他也說他要回公司去討論一下，到時候會請我跟張世文
        聯絡等語。針對飯局當天，我印象中張大偉是沒有離席
        的，且當時4,500萬元是張大偉在飯局對大家說的，因
        為我的角色是跟沈華養、孫文郁建築師不認識，所以我
        印象中張大偉並沒有出去接電話等語（見軍訴卷四第38
        0至382、428至429頁）。
　　　⒌由孫文郁、董俊禕、沈華養前揭證言可知，中工公司確
        定得標後，張大偉委由董俊禕邀約沈華養、孫文郁於10
        6年6月3日在君悅飯店餐敘，席間張大偉表示：本採購
        案之拆除及土方清運工程，希望中工公司交給董俊褘施
        作，董俊褘就是伊的代表等語，另張大偉對沈華養稱：
        這個案子3,000萬元不夠，要提升到4,500萬元，因為還
        有其他事情要打點等語，沈華養詢問張大偉：要求增加
        金額，會給予中工公司什麼樣協助等語，張大偉則表示
        ：如果需要什麼協助他都會盡量幫忙等語，沈華養回覆
        ：因增加金額太大，我需要回去公司報告討論才能決定
        等語。是以，張大偉要求4,500萬元賄賂之對價關係，
        即張大偉應允倘若中工公司本件採購案需要任何協助事
        項均會盡量幫忙乙節，應堪認定。從而，被告張大偉及
        其辯護人辯以：3,000萬元提高到4,500萬元不是張大偉
        講的，與張大偉一點關係都沒有，張大偉也沒有聽到這
        個討論云云；被告沈慶光之辯護人辯稱：沈華養、孫文
        郁及董俊禕於調詢及偵查中歷次陳述不一，且各證人之
        供述自我前後矛盾、互相衝突，而很多陳述均受不正取
        供而形成，沈慶光遭起訴均係因沈華養、孫文郁及董俊
        禕等人於羈押後「攀咬」沈慶光所致云云；被告孫文郁
        之辯護人辯稱：衡諸孫文郁係張大偉與中工公司間初期
        傳遞訊息之角色，不論於賄賂之「金額」或「對價」均
        乏明確「認知」容與犯罪構成要件有所未合，由辯護人
        為無罪之主張云云，均不足憑採。
　　　⒍張大偉對於本件採購案之招標（包括前述提高單坪金額
        ）、得標後履約、施工、驗收、請款等屬於執行單位承
        辦事項，具有實質影響力，均屬張大偉職務上行為：
　　　　⑴按「國防部軍備局掌理下列事項：國軍老舊營舍改建
          之規劃、審定及管理；國軍不動產管理政策之擬訂及
          督導」，國防部軍備局組織法第2條第1款、第4款定
          有明文。被告張大偉偵訊時陳述：軍備局工程營產處
          負責國軍工程政策、整個營產管理、土地活化，工程
          部分針對三軍需求編造計畫，各單位有需求會經各司
          令部陳報國防部，由本處會辦各聯參審査，即我們單
          位會初步審査再會辦，等聯參審査後，再奉權責長官
          核定，10億元以上再報行政院核定，核定後，再由本
          部令請三軍司令部，各司令部再令各執行單位執行招
          標、施工、驗收。整個營產管理是指國軍營地檢討、
          維管、釋出，如三軍認為不適用營區會陳報本處來釋
          出，我們處下面有三個執行單位，北、中、南工處，
          為實際巡管、環清。土地活化是指將住商工之土地納
          入營改基金，或將控制營地與地方政府活化，得款亦
          納入營改基金，作為國軍老舊營舍改善經費。「公館
          營區營舍整建統包工程」案的核可層級不是我，但相
          關公文會經過我核章，我也需要就該案辦理工程査核
          ，參加檢討會議等語（見偵19246卷一第107至109頁
          ）。且張大偉偵訊時陳述：採購不是軍備局業務，是
          國防採購室業務，工程由空軍作戰部函送國防採購室
          辦理後續採購作業，並非軍備局及我的職務權責，所
          以本件採購案並非我的業務等語（見偵19246卷三第8
          7頁）。而孫文郁於偵查中亦證述：因中工公司已經
          得標，而張大偉之前沒講清楚他要的數字，卻在這個
          階段（君悅聚餐）提出這麼高的數額，且張大偉確實
          可以管的到後續工程部分，中工公司不得不答應，因
          張大偉雖然可能無法具體給予什麼協助，但如果張大
          偉想要刁難這件工程，他是絕對做的到，依據我的判
          斷，張大偉可以透過他人事關係，直接去影響這件案
          件的專管、驗收、請款各部門人員等語（見軍偵卷六
          第419頁）。參以張大偉於本院羈押訊問時亦陳述：
          沈華養、孫文郁會認為我工程營產處處長，各項工程
          階段都能管，其實我主要是政策及計畫的核定，實際
          執行是由各軍司令部下轄各一級單位執行等語（見偵
          19246卷一第589至601頁），則張大偉明知沈華養、
          孫文郁主觀上均認為其身為國防部軍備局工程營產處
          處長，各項工程階段均具有管理能力。是以，張大偉
          身為軍備局工程營產處少將處長，負責國軍老舊營舍
          改建之規劃、審定及管理，暨國軍不動產管理政策之
          擬訂及督導等業務，並包括國軍工程政策、營產管理
          、土地活化等業管事務，就本件採購案之公文流程需
          經過其核章，亦需辦理該案工程査核及參加檢討會議
          等。雖張大偉不負責本件採購案之招標、施工、驗收
          等屬於執行單位承辦事項，然其就本案仍需辦理工程
          査核，參加檢討會議等事務，自應認張大偉對於本件
          採購案之招標（包括前述提高單坪金額）、得標後之
          履約、施工、驗收、請款等屬於執行單位承辦事項，
          與其職務具有關連性，而為職務上之行為，至為明確
          。是張大偉及辯護人辯稱：張大偉與孫文郁合意內容
          係運用張大偉的人脈關係對國防部評審委員進行關說
          ，並非事後履約、請款及驗收云云，核與上開事實不
          符，不足採信。
　　　⒎嗣沈華養於翌日或嗣後某日向沈慶光報告討論張大偉提
        高賄賂至4,500萬元後，沈慶光亦表示同意，由2人共同
        決定此金額，至此張大偉要約與沈華養、沈慶光之承諾
        相合致而達成期約4,500萬元賄賂之合意：
　　　　⑴按被告之自白，非出於強暴、脅迫、利誘、詐欺、疲
          勞訊問、違法羈押或其他不正之方法，且與事實相符
          者，得為證據。被告或共犯之自白，不得作為有罪判
          決之唯一證據，仍應調查其他必要之證據，以察其是
          否與事實相符，刑事訴訟法第156條第1項、第2項分
          別定有明文。而上開強暴、脅迫、利誘、詐欺、疲勞
          訊問、違法羈押等不正方法，均係出於偵審機關外顯
          之違法手段，至於被告自白之動機為何，則屬其內心
          之意思，本有多種可能性，難自外部觀察得知，或係
          為求輕判，或係出於悔悟而和盤托出，均有可能，然
          若偵審機關無不法取證之情形，即不能執其動機而否
          定自白之任意性；具任意性之自白輔以適格之補強證
          據，自足為不利被告之認定。又上開第2項規定之立
          法目的，係欲以補強證據擔保自白之真實性，藉以限
          制自白在證據上之價值，而所謂補強證據，並非以證
          明犯罪構成要件之全部事實為必要，倘得以佐證供述
          人所陳述之犯罪事實非屬虛構，能夠保障所陳述事實
          之真實性，即為已足；共犯之自白，倘已有補強證據
          擔保其相當程度之真實性，自亦足為其他共犯自白之
          補強證據（最高法院111年度台上字第1859號判決意
          旨參照）。
　　　　⑵查證人沈華養於偵查中證述：我「次上班日」到公司
          後，我去找沈慶光報告此事，向沈慶光報告之後，我
          又到4樓去找沈慶京報告張大偉的要求。沈慶光表示
          既然他們開口，我們也只好配合，之後我去找沈慶京
          ，沈慶京先問我沈慶光怎麼說，聽完我的回覆，沈慶
          京就表示依照沈慶光的說法去辦理等語（見110偵120
          08卷第569至570頁）。沈華養於審理中亦證述：我回
          去主要是跟沈慶光報告討論，因為我跟沈慶光的辦公
          室緊鄰隔壁，我報告完之後，沈慶光問我「老大知不
          知道」，我說我待會會下到4樓開會，我會再跟老大
          沈慶京報告，之後我到4樓開會時，我有跟沈慶京報
          告，沈慶京還問我「沈慶光知不知道」，我說已經跟
          沈慶光先報告好了，沈慶京說他知道就好等語（見軍
          訴卷三第377至378頁）。是沈華養於偵審詳細證述其
          於君悅飯店聚餐後曾向沈慶光報告張大偉要求提高賄
          賂乙事，沈慶光則表示既然他們開口，我們也只好配
          合等語，亦向沈慶京報備張大偉提高賄賂乙事，且前
          後一致。
　　　　⑶況且，被告沈慶光於調詢時自承：77年退役後創辦春池建設股份有限公司（下稱春池公司）擔任執行副總，83年間春池公司上市後與其他公司合併，約90年間返臺後至威京開發股份有限公司（下稱威京公司）擔任總管理處處長，約94、95年間進入中工公司擔任主任，沒多久升任總經理，約94年同時擔任中工機械股份有限公司（下稱中工機械公司）常務董事兼董事長，約97、98年間至京華城股份有限公司擔任總經理，約100、101年間回到中工公司擔任副董事長，101年間改調至董總辦公室主任迄今等語（見他5609卷一第101頁），且張世文於本院則證述：沈慶光的角色，以他來講這些特殊案件，所謂地方人士、黑道、民意代表或工務所想極力推薦的廠商或業主推薦的廠商，這些我會跟沈慶光報告，3,000萬元我也會拿著表格的單子跟沈華養報告，這部分就中工公司作業形式是這樣沒有錯，其實他也是在幫公司把關，藉由沈慶光的政商關係找廠商，有時候也會找工務所所長一起來議價，到底這個廠商能不能夠執行，我們會去找到一個對公司最有利的廠商也把價格議低下來等語（見軍訴卷四第42頁）。足認沈慶光擔任董事長總經理辦公室主任，負責中工公司3,000萬元以上採購發包廠商之議價及協助處理民意代表、黑道等推薦廠商等協調事務。且沈華養於審理中亦陳述：因為沈慶光被沈慶京賦予的任務就是負責派駐在中工公司做現場負責人，所以重要的事情或需要跟他報告，我大概都要第一時間向他報告，因為他的辦公室就在我辦公室旁邊，報告完之後，沈慶光習慣性都會問這跟老大報告了沒有？就是跟沈慶京報告了沒有，我說我會、還沒有或是已經報告，他們也要互相印證我所報告的內容等語（見軍訴卷五第446頁）。而沈華養之辯護人張睿文律師於本院辯護陳稱：110偵12010卷一第129頁之出標同意書，這是106年5月16日從業務處蔡育泰請簽的，他有附上標資料跟風險評估管控表，經過成控處盧家駒處長，沈華養在同一天（16日）也寫建請同意，以業務處要求數字（30億4,300萬元）（含稅）參標，下面董事長叫嚴雋泰，是以前副總統嚴家淦兒子，因為沈慶京喜歡請政二代來做董事長，可以看到董事長上面有個星號，這表示沈慶京是同意的，他畫上星號以後嚴雋泰才會簽如擬，事實上就是這樣一家公司，沈華養真正是做總經理職務。沈華養是當法人董事即財團法人沈春池文教基金會（下稱沈春池基金會）的法人代表，這個基金會董事長即沈慶京，所以他是幫沈慶京來掛名董事長，而沈慶京有關於董事職權部分他要畫星星做記號，看過以後才可以董事長幫他簽名，所以沈華養並沒有否認自己是證交法所認定的經理人等語（見軍訴卷五第482至483頁），核與卷附中工公司106年5月16日業務處簽呈所記載「星號、董事長、如擬雋泰、2017.5/16」之內容相符（見偵12010卷一第129頁），並有沈華養及辯護人於111年7月11日庭呈刑事辯論意旨狀所附之中工公司第25屆第4次董事會議事錄（被證11號）、公開資訊觀測站歷史重大訊息（被證12號）可參。衡酌沈華養證述君悅飯店聚餐後回去中工公司並非向時任董事長嚴雋泰報告討論此事，而係向沈慶光報告討論張大偉要求提高4,500萬元賄賂等情，足見沈慶光對於本案是否同意中工公司交付4,500萬元賄賂予張大偉乙事，具有相當之決定權。益見沈華養身為沈春池基金會所委派擔任中工公司之法人代表，雖時任中工公司總經理，但對於張大偉要求賄賂4,500萬元之重大違法事項，自須與職司處理黑白二道協調事務暨具有軍方人脈背景之沈慶光共同討論決定，甚至須向沈慶京報備，衡諸此情，沈華養豈有未向沈慶光報告討論取得其同意而逕作決定之可能性。此節亦與孫文郁於本院證述：我當時判斷沈華養回去跟沈慶光報告，因我在談這件事情，在中工見面的人只有沈華養、沈慶光2人，所以我想他也不會跟當天見面以外的人報告，當然就是沈慶光，如果他能夠決定他應該會在當場就決定等情（見軍偵卷三第341至372頁）相符合，足見孫文郁於本院之證述，並非毫無憑據之猜測，堪可採信。
　　　　⑷又沈華養於109年3月18日及同年月31日先經調查官訊問，嗣於110年3月22日第二次遭搜索後，復於110年3月22日、23日、25日迭經調查官詢問、檢察官偵訊及本院羈押訊問時雖均否認本件之犯行，固有上開期日調詢筆錄、偵訊筆錄及本院羈押訊問筆錄可稽，然沈華養於110年3月25日經檢察官訊問時，檢察官當庭諭知被告沈華養與中工公司有利害相反之情形，關於蘇振文律師是否適合接受被告沈華養委任，將另行下處分等節，有偵訊筆錄可稽（見偵12008卷第235頁），嗣沈華養之配偶朱雅琴於110年3月26日委任張睿文律師後，沈華養於110年3月30日即解除委任蘇振文律師，並於110年4月1日開始承認本件之犯行，有偵訊筆錄可佐（見偵12008卷第286至297頁）。關於沈華養由否認犯罪轉而承認犯罪之心路歷程，業據沈華養於偵查中陳述：鈞署偵査之初，畢竟我在中工公司文件上簽署，我擔心說出實情會讓外人對於我擔任董事長期間原來是有責無權產生訕笑，基於鄉愿想法，我才會為否認的陳述，但事發隔天新聞報導指向我在公司虛編預算，並從中收取回扣等，我太太看到新聞去找公司，一開始很正常接待討論，但等我太太需要資料時，公司卻拒絕不再提供，我太太驚覺公司可能把全部事情推給我，便透過張律師寫信給我（在押），希望我勇敢把事情說出來，我知道將來我可能面對小蝦米對抗大鯨魚的困難，但還是決定要將事實真相說出等語（見偵12008卷第509頁），核與證人朱雅琴於偵查中證述：張睿文律師建議我先生說出實情，檢察官提訊沈華養當天晚上，蘇振文律師和我們全家見面，出具空白委任狀給我簽名，並告訴我中工已經付清他的律師費，所以你們不用再支付，可以跟中工各走各的路，但我覺得有問題，因他是拿中工的錢，怎麼可能會全力幫我們辯護，所以我沒有簽名，後來我委任張睿文律師等語相符。則證人沈華養、朱雅琴於偵查中之證述，與沈華養前揭於110年4月1日之後歷次偵訊及本院訊問時所證內容，足認沈華養於110年4月1日之後於偵訊筆錄及本院筆錄所為證述情節，應屬真實可採。
　　　　⑷證人張世文於本院有關沈華養於君悅飯店餐敘後，曾
          向沈慶光報告討論張大偉要求4,500萬元賄賂之證言
          ，與證人孫文郁、沈華養、董俊禕前揭證言相符合部
          分，應可採信：
　　　　　查證人沈華養於110年4月21日偵查中證述：（有無印
          象聚餐時間是在一般上班日或者週末？）我不記得，
          因為時間太久，且聚餐前因為公務繁忙也約了好幾次
          ，最後是敲定什麼時間我沒有印象等語（見偵12008
          卷第544頁）。益見沈華養於110年4月21日偵訊時對
          於「4年前」之君悅飯店聚餐時間已不復記憶，何況
          其向沈慶光報告討論所謂之翌日，究竟係指週日或下
          週一上班日，尚不明確。而一般人對於某事件之基本
          事實雖仍有記憶，但對於事件發生於星期幾或確切日
          期不復記憶此節，亦與常情無悖。況且，沈華養於偵
          查中係證述：我「次上班日」到公司後，我去找沈慶
          光報告此事等語（見110偵12008卷第569至570頁），
          沈華養復於本院證述：（你們去君悅餐聚當天中工公
          司是否有上班?）不記得。（在平常非假日，中工公
          司的各該主管也都會到班嗎？)不一定一定會，在沈
          慶京的領導之下沒有什麼假日等語（見軍訴三卷第38
          6至387頁）。而證人張世文於本院證述：①第一次聽
          到是有一天我在跟沈慶光報告事情，沈華養走進來說
          昨天他有一個餐敘，這個餐敘包含孫文郁、董俊禕，
          當時講了一個人的名字還是講英文名字我不記得，因
          為我不認識這個人，我「好像有聽到好像是楊美媛副
          總」也有參加這個餐敘，我有聽到福興營區的案子講
          到「好像是4,000萬元」的錢要到4,500萬元，說增加
          了500萬元，沈華養表達是非常不高興，覺得想要這
          筆錢非常貪心，我當下聽了我也沒有做任何反應，因
          為長官在講的事情我也不方便多詢問什麼，這是我第
          一次聽到所謂的4,500萬元，當時沈慶光其實也沒有
          任何反應，他就是笑一笑。②我是到6月4日在沈慶光
          的辦公室與他們講這個，是那一天我才知道有這個飯
          局，我澄清這樣子，因為當天在講，其實沈華養講的
          很快，有誰參加、到底是D或是張大偉或名字我不太
          記得，但是這個人我不認識，我可以記憶多少我講多
          少，我沒有做任何的灌水或是什麼，就像我講的4,00
          0萬元到4,500萬元是我憑我的記憶去說這件事情等語
          （見軍訴卷四第20、45頁），足見張世文於111年4月
          22日本院證述時，對於4年前某日沈華養曾走進來董
          總辦公室向沈慶光報告昨天餐敘包含孫文郁、董俊禕
          及另一人，福興營區案子增加到4,500萬元，沈華養
          表達非常不高興，覺得對方非常貪心，當時沈慶光也
          沒有任何反應，他就是笑一笑等情之基本事實，仍記
          憶深刻，此節亦核與沈華養前揭證言大致相符。雖張
          世文亦證述：「好像有聽到好像是楊美媛副總」、「
          好像是4,000萬元」之情節，與證人孫文郁、沈華養
          、董俊禕前揭證言不相符合，惟一般人對於特殊事件
          基本事實之梗概存有記憶，但對於該事件有關參加人
          員、金額等細節或許有記憶模糊之情形，亦與常情無
          悖。倘若證人張世文未曾聽聞此事，逕行證述不知此
          事即可，若非其曾經親身經歷與聞上情，豈能對此事
          件之基本事實生動描述。是證人張世文前揭之證言，
          除與本案認定事實不合部分外（即「好像有聽到好像
          是楊美媛副總」、「好像是4,000萬元」），其他部
          分既與證人孫文郁、沈華養、董俊禕前揭之證言相符
          合，核與真實性無礙，尚可採信，非謂證人張世文之
          證言一有不符或矛盾之處，即認其全部之證言均不可
          採。從而，沈華養於君悅飯店餐敘後，確有於翌日或
          嗣後某日曾向沈慶光報告討論張大偉要求4,500萬元
          賄賂乙節，洵堪認定。是被告沈慶光及辯護人辯以：
          沈華養於週六去君悅飯店餐敘後之翌日係週日，沈慶
          光週日不可能去中工公司上班，沈華養即不可能於週
          日向沈慶光報告此事云云，難以採信。
　　　　⑸綜合上述，沈華養於翌日或嗣後某日向沈慶光報告討
          論張大偉提高賄賂至4,500萬元後，沈慶光亦表示同
          意，而共同決定此金額，至此張大偉要約與沈華養、
          沈慶光之承諾相合致而達成期約4500萬元賄賂之合意
          。
　　㈣張大偉默示授權董俊禕自期約4,500萬元賄賂中取出200萬
      元贈與王慧敏，該筆200萬元自屬張大偉期約、收受賄賂
      之一部分：
　　　證人王慧敏於偵查中證述：有一次我們三人就約在南京東
      路上的吉星飲茶餐廳見面，那次董俊禕約張大偉出來的目
      的，就是要拜託張大偉幫忙標案的事情，希望可以標到本
      件標案的土方工程。（董俊禕順利承攬上開工程後，是否
      分別於106年10月4日及107年1月底某日，在你住處旁分別
      交付50萬元及150萬元、共200萬元之現金予你？）數額是
      200萬元沒錯，但是分次交款還是交款地點在哪，我不記
      得了。當時董俊禕拿錢給我的時候，有跟我說張大偉有問
      他「王學長那邊你有沒有去道謝」之類的話，所以我知道
      這筆錢應該是張大偉叫董俊禕拿給我的，但是錢的來源我
      真的不清楚等語（見偵18704卷第46至47頁），核與證人
      董俊禕於本院證述：另外張大偉再抓200萬元給王慧敏，
      請我送過去給王慧敏，我有跟他講這部分可能要先等等，
      給我一點小時間，我會幫忙送過去。(王慧敏是否為引薦
      你跟張大偉認識之人？)對，沒錯。(所以張大偉指示你60
      0萬元之外再拿200萬元給王慧敏？)對，正確等語（見軍
      訴卷四第385至386頁），足認張大偉確有指示董俊禕再抓
      200萬元交付予王慧敏。且被告張大偉於本院羈押訊問時
      亦陳稱：這個君悅餐會是董俊禕希望我可以幫他推薦給中
      工公司做拆除及土方案子，王慧敏帶他來找我，希望我可
      以幫忙董俊禕推薦給中工公司，我有跟沈華養說給他一個
      參標機會，如果他得標就讓他做，一切要依照你們公司的
      採購流程。(問：為何你要董俊禕將錢交給王慧敏？)這件
      事情是董俊禕要感謝王慧敏，之前他有跟我說4,500萬元
      裡面是不是拿200萬元給王慧敏，我說你自己決定等語（
      見110偵19246卷一第594、596頁）。益見張大偉默示授權
      董俊禕自期約4,500萬元賄賂中取出200萬元贈與王慧敏，
      董俊褘遂另行籌措200萬元交付予王慧敏，該筆200萬元自
      屬張大偉期約、收受賄賂之一部分。是張大偉及其辯護人
      辯稱：張大偉不知道董俊禕是在這3,000萬元裡面拿200萬
      元給王慧敏等語（見110偵19246卷一第596頁），不足採
      信。
　　㈤沈慶光犯職務上行為交付賄賂罪部分（沈慶光於張世文第1
      、2次交付董俊禕賄款時均在場見證）：
　　　⒈張世文於偵查中證述：如果鄭俊明或劉權範確認要交款
        ，董俊禕、沈慶光、廖振富都有時間，就會約鄭俊明或
        劉權範給我錢後，隨即在13樓會客室在董俊禕、沈慶光
        、廖振富面前，將鄭俊明給我的款項交給董俊禕。順序
        是500萬、500萬、400萬，加劉權範給的300萬、200萬
        ，總共給董俊禕4次。這4次我確定4個人都在場。我確
        定我不可能單獨交錢給董俊禕，因為我怕被誤會，也擔
        心交給董俊禕後他將錢污走，所以才會叫廖振富來，為
        了達到這些目的，我確定交錢一定是在4個人面前，等
        於雙方都有證人等語（見偵12009卷第255頁），張世文
        於本院亦證述：最主要第一次交錢，我有請示沈華養這
        個錢要怎麼交付，沈華養告訴我「妳請沈慶光來幫妳做
        見證吧」，沈華養既然這樣講，我就把廖振富、董俊禕
        的時間先約好，再約連續壁廠商鄭俊明的時間，鄭俊明
        約好了就到地下室在我的車子旁邊交給我500萬元，我
        會稍微看一下500萬元的內容到底是有多少，我會提上
        來到我的辦公室再置換一個禮盒的袋子用報紙蓋起來，
        時間約好了，應該是我在地下室還有在13樓，我會把這
        個錢拎上去告訴董俊禕這個錢要交給你們，當下廖振富
        還有董俊禕我們4個人就閒話家常，我有把這個錢交給
        董俊禕。交錢的時候沈慶光在場，我們有4個人。董俊
        禕沒有點錢，他大概報紙翻看一下而已。(沈慶光是否
        知道妳找他來是要交錢給董俊禕？)是。(要求廖振富到
        場是沈慶光指示妳的嗎？)我記得兩位長官都有指示，
        兩位長官是指沈慶光、沈華養。(妳交錢交了幾次？)我
        交了4次。4次交付的時候都是4個人在場，我、廖振富
        、董俊禕、沈慶光在場，幾乎都是這樣等語（見軍訴卷
        四第26至27頁），依張世文前揭偵審中之證言可知，張
        世文均詳細證述其交付董俊輝4次賄款時，沈慶光及廖
        振富均在場見證，且前後一致。
　　　⒉證人廖振富於本院之證稱：（【提示110年3月22日廖振
        富調查筆錄第9至11頁並告以要旨】調查官問你有無陪
        同董俊禕前往中工大樓討論公館營區標案，你稱你一共
        與董俊禕前往中工大樓與沈慶光碰面3次，第1次是在10
        6年中秋節前後，你陪董俊禕去，沈慶光還跟你推銷中
        秋節禮盒，第2次跟第3次時間不太記得，但應該是106
        年第1次之後的一年內去的，你這2次都是跟張世文、沈
        慶光見面，沈慶光叫張世文去把東西拿來，張世文拿了
        一袋東西給董俊禕，沈慶光叫董俊禕當場點錢，董俊禕
        沒有點只是翻開一下而已，你瞄了一下大概估算是6、7
        00萬元現金，沈慶光就對著你說「東西我交給小董」，
        第3次也是差不多的狀況，也是董俊禕打電話說沈慶光
        有事找你，你跟董俊禕就約在中工大樓裡面碰面，張世
        文帶你到沈慶光辦公室，第3次張世文就直接將一袋錢
        交給董俊禕，是否確實如此？)我有這樣陳述過，確實
        是這樣，第2次跟第3次有看到張世文各拿一袋錢交給董
        俊禕。(你在調查官詢問時，你說第2次跟董俊禕去中工
        公司見沈慶光、張世文，在張世文拿了一袋錢交給董俊
        禕時，沈慶光曾經看著你說「東西我交給小董」，這句
        話是否是你所陳述？)對。(你後來陪同董俊禕去2次，
        看到他每次各拿一袋錢走，你是否有問過董俊禕為何要
        拿錢？)是第2次拿錢的時候才有問，我問他那個是什麼
        錢，要做什麼用的，董俊禕回答要給委員的，我沒有問
        他是哪個委員，當下我沒有想那麼多，所以我沒有追問
        他是哪個委員。(【提示110年4月28日董俊禕偵訊筆錄
        第9頁最後一個問答並告以要旨】檢察官問：「張世文
        拿錢給你時，還有其他人在場嗎？」，董俊禕說「第1
        次拿錢給我時，就我、廖振富、沈慶光、張世文在場，
        第2次拿錢時，一樣是廖振富有在，第3次就是我直接找
        張世文，張世文拿錢給我時沒有其他人在場」，董俊禕
        此部分的說法與你的記憶是否相合？)對，因為我只有
        去過2次，他們第3次還是第4次我都不在場，我不知道
        。(這2次張世文是各拿幾個袋子給董俊禕？)印象中每
        一次都是一個百貨公司的手提袋、大的袋子等語（見軍
        訴卷四第363至364、370、377頁）。是廖振富證述其曾
        經與董俊禕前往中工公司與沈慶光、張世文碰面2次，
        張世文每次都拿1個百貨公司大手提袋給董俊禕，沈慶
        光叫董俊禕當場點錢，董俊禕沒有點只是翻開一下，沈
        慶光並對其說「東西我交給小董」等語。
　　　⒊證人董俊禕於本院證述：（請說明8月、9月、10月、11
        月你各跟張世文拿多少錢，拿錢的時候地點在何處，在
        場之人有何人？)我第1次跟張世文見面先到地下室，應
        該是說我先在樓上等廖振富，等廖振富到了之後，我再
        跟廖振富到地下室，所以第1次拿錢的時候我有跟廖振
        富一起去，再由張世文帶我們到13樓，才有辦法進去13
        樓，張世文在電梯裡面就有口頭上跟我講這次是多少錢
        ，我記得是500萬元還是700萬元，第1次應該是500萬元
        ，後來張世文在電梯裡面就有跟我講這裡500萬元，我
        就說OK，後來進去13樓會議室的時候他先安排我們坐定
        位，袋子先拿給我看，我就這樣翻開看一下，袋子拿給
        我看的時候，在場的有我、廖振富、張世文，沈慶光還
        沒進來，他們小姐會倒茶進來，沈慶光是最後進來，因
        為我跟沈慶光完全不認識，所以沈慶光進來是跟廖振富
        先寒暄，我記得他說是好兄弟還是好朋友，類似很久沒
        見的那種寒暄，他們說的是「老兄弟很久不見（台語）
        」類似這種很熟悉的話，他們就開始聊天。(張世文交
        給你的500萬元是放在什麼袋子以及你將袋子放在何處
        ？)裝著500萬元的百貨公司禮盒袋我放在座位的左側，
        我左邊沒有坐人。（出去之後，你是否有告訴廖振富那
        是什麼錢？)第1次廖振富沒有問，我們就走了，第2次
        才問。(第2次拿錢是107年9月嗎？)對，9月。第2次107
        年9月也是一樣，我請廖振富一起去，我印象中第2次廖
        振富來比較晚，我們先下去地下室，再由張世文帶我們
        到13樓會議室，進會議室之後，因為這次比較多，我記
        得第2次好像700萬元分兩袋還是一袋，詳細我不是很肯
        定，反正是500萬元或700萬元，上面一樣都是用報紙蓋
        著，也是放在大的禮盒手提袋內，因為坐電梯上會議室
        的時候，張世文在電梯裡就有告訴我這次要給我多少錢
        ，進會議室之後，張世文一樣是交給我，我一樣打開來
        看一下之後，我就放在沙發的左側，第2次去就買禮盒
        ，一樣是倒完茶水沈慶光進來之後，沈慶光先跟我老闆
        在聊天。(你確定沒有聽到沈慶光跟廖振富說「東西交
        給小董」還是忘記了，還是沒有注意聽？)應該是沒有
        記憶了。(【提示軍偵卷五第197頁】中華工程有於107
        年8月、9月、10月、11月預計要給張大偉各500萬元，
        後來透過你交給張大偉，這4次是你去中華工程，張世
        文交給你的，第1次、第2次你是各拿500萬元，第3次你
        向張世文拿700萬元，第4次向張世文拿到200萬元的現
        金及100萬元的工程款，此部分是否實在？)實在。(第3
        次、第4次除你與張世文外，還有無其他人在場？)沒有
        。(交付的地點是在B1地下室，還是在13樓會議室？)地
        下室等語（見軍訴卷四第386至390、467至468頁）。並
        有董俊禕於111年4月22日本院審理時手繪第一次在中工
        公司拿錢位置圖（會議室）附卷可參（見軍訴卷四第47
        1頁）。是董俊禕於107年8月、9月與廖振富前往中工公
        司13樓會議室與沈慶光、張世文見面2次，各次均由張
        世文將裝有500萬元現金之百貨公司禮盒袋交付董俊禕
        ，且第2次有告知廖振富該筆現金之用途等情，至為明
        確。
　　　⒋證人沈華養於本院證述：即便沈慶光跟我講也不是說他
        到現在為止已經付了多少錢，他是說昨天還是今天付了
        200、300，就是這樣子而已、很零星的，所以我從來就
        不知道應該要拿多少錢給董俊禕，董俊禕的工程裡面灌
        了多少錢我從來不知道，我只知道總額4500萬元等語（
        見軍訴三卷第390頁）。
　　　⒌被告沈慶光於偵查中陳述：我進去時，人已經坐在那邊
        ，有看到董俊禕、廖振富，張世文領著我進去，我根本
        沒注意到紙袋，也不知道紙袋是從哪裡來的，工程界雙
        方本來就會互送禮物，禮物也不是我的等語（見12010
        卷第112頁）。是沈慶光亦自承曾經在張世文陪同下與
        董俊禕、廖振富於中工公司會議室見面。
　　　⒍雖張世文於董俊禕前揭證述後於本院證述：（妳在第3次
        、第4次交付款項給董俊禕時，地點究竟是在地下室B1
        還是在13樓？)我印象中好像都是在13樓，因為有時候
        也會在地下室，應該是有在地下室也有在13樓。因為總
        共有4次交付款項給董俊禕，後面2次到底是在13樓或地
        下室我並不確定，但這4次交付款項的地點有在地下室
        也有在13樓會議室。(當時第3次、第4次交付款項給董
        俊禕時，除妳與董俊禕外，有無其他人在場？)我印象
        中是4個人都有在，還有廖振富、沈慶光，我印象中是
        第3次、第4次都有等語（見軍訴卷四第469頁），可見
        張世文對於第3、4次交付董俊禕賄款地點，究竟在13樓
        或地下室表示不確定，進而證述其於第3、4次交付董俊
        禕賄款時，廖振富、沈慶光2人亦曾在場見證，然廖振
        富、董俊禕均證述其等2人在中工公司與沈慶光、張世
        文見面僅有2次乙節，足認張世文此部分證言因時間發
        生於0年前而導致記憶模糊所致，尚難採信。依證人張
        世文、廖振富、董俊禕、沈華養前揭證述可知，董俊禕
        於107年8月、9月與廖振富前往中工公司13樓會議室與
        沈慶光、張世文見面2次，各次均由張世文將裝有500萬
        元現金之百貨公司禮盒袋1個交付董俊禕，亦即沈慶光
        於張世文第1、2次交付董俊禕賄款時均在場見證，至於
        第3、4次則未在場參與。
　　㈥綜上所述，被告張大偉、沈慶光、沈華養、孫文郁及其辯
      護人前開所辯，均屬事後卸責之詞，尚難採信。是張大偉
      透過孫文郁與沈華養、沈慶光期約4,500萬元賄賂後，嗣
      由董俊先行墊款及張世文交付現金予董俊禕之方式，交付
      2,600萬元賄賂予張大偉。另張大偉默示授權董俊禕自期
      約4,500萬元賄賂中取出200萬元贈與王慧敏，該筆200萬
      元自屬張大偉期約、收受賄賂之一部分，業如前述。而被
      告董俊禕於108年9月6日主動交付200萬元供新北市調查處
      扣押乙情（見偵5609卷第277頁），並有法務部調查局新
      北市調查處扣押筆錄暨扣押物品目錄表各1份附卷可稽（
      見他5609卷四第47至55頁），是該筆200萬元則屬董俊禕
      尚未交付張大偉之賄賂，故張大偉尚未收受。故而，張大
      偉實際上共收受2,800萬元賄賂（即2,600萬元+200萬元）
      ，應堪認定。
六、沈慶光犯證券交易法（下稱證交法）之特別背信罪、刑法第
    215條業務上登載不實罪、商業會計法第71條第1項填製不實
    會計憑證罪部分：
　　㈠沈慶光係屬中工公司之經理人：
　　　按「經理人之職權，除章程規定外，並得依契約之訂定。
      經理人在公司章程或契約規定授權範圍內，有為公司管理
      事務及簽名之權」，公司法第31條第1、2項定有明文。又
      卷附中工公司組織表及各部分職掌資料明確記載「10.董
      總辦公室其職掌為：受董事長、副董事長、執行長、總經
      理囑咐，執行特定專案事項」（見軍訴卷二第158、169頁
      ）。查證人張世文於本院證述：有特殊案件及3,000萬元
      以上案件，我會跟沈慶光報告，但也會跟沈華養報告。（
      就相關決行之權限究竟是在沈華養還是沈慶光？）依照公
      司採購辦法作業程序，1,000萬元到5,000萬元簽辦的流程
      ，是從我、工務處經理、工務處副總、沈慶光、沈華養，
      如果5,000萬元以下金額到總經理就結束。如果5,000萬元
      以上再由董事長決行，都有經過沈慶光，1,000萬元以下
      案子不會經過沈慶光，3,000萬元以下案子也不需要跟沈
      慶光多做說明。（妳所謂要經過，是否指公文簽核過程中
      要經過沈慶光？）公文簽呈有，1,000萬元以下的沒有。5
      ,000萬元以上公文流程一定要經過沈慶光的批核，任何一
      個層級的人都有實質上決定權，簽呈流程就是依續這樣，
      一個簽過了，然後由我來做起單的簽呈，再到工務經理、
      工務副總，再到沈慶光再到總經理，再到董事長，沒有可
      以越過沈慶光這個層級，簽呈流程就是這樣，不能夠越過
      沈慶光等語（見軍訴卷三第29至30頁）。且證人沈華養於
      偵查中證述：（沈慶光上開職稱在公司内是否具有實質的
      決策權？)他實際上是負責辦理採購跟發包的作業，亦即
      對於中工公司採購跟發包的工作，沈慶光具有絕對的決策
      權。以公司層級及對外代表而言，沈慶光非常尊重我，但
      針對中工公司所有採購案件，沈慶光的工作需要跟採發處
      配合，採發事務也都是以沈慶光意思為主等語（見偵1200
      8卷第288、292頁），證人沈華養於本院亦證述：（公司
      其他公務會議或主管會報沈慶光是否會參加？)不會。我
      要補充他為什麼不會參加，因為我剛才講，94年、95年他
      一直是我的長官，即便我後來當總經理，他還是董總辦公
      室主任，他之所以為董總辦公室主任當然有他的條件跟他
      的目的，既然他一直是我的長官，所以我們所有這些會議
      我沒辦法要求他參加，除非他願意參加等語（見軍訴三卷
      第386至387頁）。是張世文及沈華養前揭之證述，互核相
      符，應堪採信。而被告沈慶光於本院亦自陳：沈華養於調
      詢時所述採購發包處在進行採購及發包前，會視需要諮詢
      沈慶光意見等詞屬實，所謂被諮詢是指工程案執行中、執
      行後與廠商產生困難，甚至進入糾紛保衛決戰，這種情況
      下工廠來問我有何方法可幫忙，一來我經驗豐富，二來我
      社會人脈，黑白道關係相對較多，在進入法律糾紛之前，
      通常用社會人、社會事處理相對和睦，包括本案水電更是
      如此等語（見軍訴卷五第447至448頁）。是以，沈慶光於
      中工公司擔任董總辦公室主任，負責採購發包業務，採發
      處經理張世文倘遇特殊案件及3,000萬元以上案件均會向
      沈慶光報告，且依中工公司採購辦法作業程序，對於1,00
      0萬元至5,000萬元採發案件之簽辦流程，由下至上，自採
      發處經理、工務處經理、工務處副總、沈慶光、沈華養逐
      級上呈，各該層級者均有實質上決定權。且中工公司與廠
      商於工程執行中或執行後產生糾紛時，沈慶光通常依憑豐
      富經驗、社會人脈及黑白道關係加以協調處理。從而，沈
      慶光對於中工公司採購發包業務具有實質上決定權，且本
      案即所謂白道軍方高層索賄乙事，自屬沈慶光本於職責憑
      藉軍方人脈關係所應積極處理之業務。由上析知，沈慶光
      係屬中工公司之經理人，並非單純之受僱人至明。是被告
      沈慶光於本院準備程序時辯稱：我個人在公司內非常單純
      是董總辦事主任，沒有任何權利，並非經理人，只是簡單
      受僱人云云；沈慶光之辯護人辯以：沈慶光對於中工公司
      並無任何實質決策權或實質影響力，中工公司採購發包之
      拍板定案，實際上均係由總經理及董事長核決云云，均難
      採信。
　　㈡沈慶光與沈華養、張世文共同違背職務上行為而構成特別
      背信罪之共同正犯：
　　　⒈共同正犯之意思聯絡，原不以數人間直接發生者為限，
        即有間接之聯絡者，亦包括在內（最高法院77年台上字
        第2135號判決意旨參照）。共同實行犯罪行為之人，在
        合同意思範圍內，各自分擔犯罪行為之一部，相互利用
        他人之行為，以達其犯罪之目的者，即應對於全部所發
        生之結果共同負責；且共同正犯不限於事前有協定，即
        僅於行為當時有共同犯意之聯絡者亦屬之，且表示之方
        法，不以明示通謀為必要，即相互間有默示之合致亦無
        不可（最高法院103年度台上字第2335號判決意旨參照
        ）。
　　　⒉張世文偵查中證述：我在之前與沈華養討論過虛灌4,500
        萬元在4個工程中後，印象中我也有找個時間前往13樓
        沈慶光的董總辦公室，跟他討論要虛灌4,500萬元的事
        等語（見12009卷219頁），且張世文於本院亦證述：(
        沈慶光是否知悉妳交的這些錢就是從準備金裡面套出的
        4500萬元？他是否知悉妳在交錢時就是在執行這件事情
        ？)我在跟沈華養把要怎麼套賄的這些錢執行完的過程
        ，我後來有找沈慶光跟他說明這4,500萬元要怎麼做什
        麼用等語（見軍訴卷四第27至28頁），且被告沈慶光於
        偵查中亦不否認有在本案工程採購案件簽辦單上簽名乙
        節（見偵12010卷第112頁）。此外，沈慶光確於本案4
        項工程簽辦單上簽名暨中工公司分別與九億公司、弘展
        公司、長蓁公司簽訂如附表一編號1至4所示之合約書等
        節，並有中華工程股份有限公司採購案件簽辦單（核定
        決標）土方工程(見他5609卷二第40頁)、中華工程股份
        有限公司採購案件簽辦單（核定決標）拆除工程(見他5
        609卷二第44頁)、公館營區營舍整建統包工程【拆除工
        程】合約書(見軍偵卷一第269至270頁)、公館營區營舍
        整建統包工程【土方工程】合約書(見偵12008卷第471
        至495頁)、中工公司106年11月23日中工採發字第10611
        23011號函(見他5609卷二第102頁)、中工公司106年10
        月13日中工採發字第1061013016號函(見他5609號卷二
        第158頁)、九億公司於本案所開立之發票（拆除工程）
        附表(見軍偵卷五第159頁)、九億公司於本案所開立之
        發票16張(見軍偵卷五第161至170頁)、中華工程股份有
        限公司採購案件簽辦單（核定決標）連續壁工程(見他5
        609卷一第349頁)、連續壁工程採購開標記錄單(見他56
        09卷一第351頁)、採購標單（哲在公司）(見他5609卷
        一第353至354頁)、採購標單（弘展公司）(見偵12008
        號卷第83至84)、弘展公司與中工公司連續壁合約書(見
        軍偵卷一第243至244頁)、弘展公司開立之本案連續壁
        工程不實發票共5張(見軍偵69卷五第281、283、285、2
        89、291頁)、弘展公司轉包與哲在公司施做本件工程合
        約書(見他5609卷一第393至397頁)、中工公司採購預算
        表（連續壁工程）(見他5609卷一第400、403至404頁)
        、弘展公司提領500萬元欲交付張世文之取款憑條(見他
        5609卷二第335頁)、中華工程股份有限公司採購案件簽
        辦單（核定決標）支撐工程(見他5609卷二第135頁)、
        中工公司支撐工程預算表(見軍偵卷一第259至261頁）
        、中工公司中工採發字107年6月12日第0000000000號函
        (見他5609卷二第136頁)、中工公司與長蓁公司支撐工
        程合約書(見軍偵卷一第265至266頁)、支撐工程採購標
        單（長蓁公司）(見他5609卷一第423至424頁)、中工公
        司採購預算表（支撐工程）(見他5609號卷一第420至42
        1頁)附卷可參。是以，張世文先與沈華養討論附表一編
        號1至4所示之工程合約中虛增工程款共4,500萬元方式
        後，張世文再告知沈慶光本件統包案將從準備金中以上
        開工程套出4,500萬元作為賄款之用，則沈慶光明知如
        附表一編號1至4所示之簽辦單上所載金額有虛增款項之
        情事，仍共同基於業務上登載不實文書之犯意聯絡，於
        如附表一編號1至4所示不實簽辦單上「董總辦公室」欄
        簽名表示同意，再由總經理沈華養簽名後，交由不知情
        之工務所所長陳繼孟與各該公司簽立如附表一編號1至4
        所示之不實合約書，堪可認定。是被告沈華養之辯護人
        辯稱：沈華養自始未接觸廠商，未參與發包事務，僅依
        中工公司行政流程，以總經理身分，事後簽認本案四項
        工程之決標結果，既非以董事長身分簽認，亦無主導採
        購之可能；又沈華養為專業經理人，於106年11月28日
        掛名董事長，但實際上從未經管採購發包及財務，本件
        奉命參與之行為，衡情論理屬於期約、行求賄賂之前階
        段預備行為云云，及被告沈慶光辯稱伊不知情云云，均
        難採信。再者，沈慶光於107年8月、9月間在中工公司1
        3樓會議室，與董俊禕、廖振富見面，均在場見證張世
        文將裝有500萬元現金之百貨公司禮盒袋1個交付董俊禕
        ，已如前述，此節亦屬沈慶光違背職務之行為，堪予認
        定。是被告沈慶光與沈華養、張世文、孫文郁就前揭違
        背職務之犯行，其等各犯罪階段相連，相互為用，始能
        完成特別背信罪之犯罪，雖沈慶光僅分擔其中部分行為
        ，仍應就全部犯罪事實共同負責，自屬共同正犯無疑。
        　
　　㈢中工公司遭受4,500萬元損害，已超過特別背信罪所定500
      萬元之量性指標：
　　　按證交法於93年修法時，增訂第171條第1項第3款規定：
      「已依本法發行有價證券公司之董事、監察人或經理人，
      意圖為自己或第三人之利益，而為違背其職務之行為或侵
      占公司資產。」之特別背信、特別侵占罪。再於101年1月
      4日修正時，增列「致公司遭受損害達新臺幣五百萬元」
      之要件；同時增訂第3項規定：「有第1項第3款之行為，
      致公司遭受損害未達新臺幣五百萬元者，依刑法第336條
      及第342條規定處罰。」以符合處罰衡平性及侵占、背信
      罪本質為實害結果之意涵，明揭第171條第1項第3款為刑
      法侵占、背信罪之特別規定，參酌證交法之立法目的，顯
      將原僅保護公司財產法益之侵占罪及背信罪轉為重層性法
      益之罪，而使該罪亦兼及保護整體證券市場發展、金融秩
      序及廣大不特定投資大眾之社會法益(最高法院108年度台
      上字第2261號判決意旨參照)。查被告沈華養、沈慶光、
      張世文以「虛增」拆除工程款1,500萬元、土方工程款1,0
      00萬元、連續壁工程款1,500萬元及支撐工程款500萬元之
      方式，自中工公司套出合計4,500萬元賄款，因此支出不
      必要之費用，致中工公司遭受4,500萬元損害，已超過500
      萬元之量性指標，自應適用證券交易法第171條第1項第3
      款之特別背信罪。是被告沈慶光之辯護人辯以：客觀上本
      案之中工公司並無財產上損害云云，不足採信。
　　㈣沈慶光構成業務上登載不實罪及填製不實會計憑證罪之共
      同正犯部分：
　　　按商業會計法第71條第1款之商業負責人、主辦及經辦會
      計人員或依法受託代他人處理會計事務之人員，以明知為
      不實之事項而填製會計憑證，原含有業務上登載不實之本
      質，與刑法第215條從事業務之人明知為不實之事項而登
      載於業務上文書罪，皆規範處罰同一之登載不實行為，應
      屬法規競合，且前者為後者之特別規定，依特別法優於普
      通法之原則，自應優先適用商業會計法第71條第1款論處
      。而統一發票乃證明事項之經過而為造具記帳憑證所根據
      之原始憑證，倘商業負責人、主辦及經辦會計人員或依法
      受託代他人處理會計事務之人員明知為不實之事項，而開
      立不實之統一發票，係犯商業會計法第71條第1款之以明
      知為不實之事項而填製會計憑證罪，無論以刑法第215條
      業務上登載不實文書罪之餘地（最高法院92年度台上字第
      6792號、94年度台非字第98號判決意旨參照）。查被告董
      俊禕係九億公司之實際負責人，鄭俊明係弘展公司之負責
      人，劉權範係長蓁公司之實際負責人（鄭俊明及劉權範違
      反商業會計法等案件，業經檢察官為緩起訴處分確定），
      均係商業會計法所規定之商業負責人，其等於沈華養、沈
      慶光、張世文以上開虛增工程款之方式，自中工公司套出
      賄款之過程中，配合沈華養、沈慶光、張世文等製作逾實
      際工程款之合約書及不實統一發票作為會計憑證，並交付
      現金予張世文，而共同套出虛增之工程款。是其等各犯罪
      階段相連，相互為用，方能完成共同套出中工公司之工程
      款之犯罪，雖各共犯僅分擔其中部分行為，仍應就全部犯
      罪事實共同負責。是被告被告董俊禕、鄭俊明、劉權範顯
      然與沈華養、沈慶光、張世文有所協議及分工，具有犯意
      聯絡及行為分擔，當屬無疑。被告沈慶光否認本件犯行云
      云，並無足採。
　　㈤董俊褘與張世文雖於106年9月28日上午某時，在中工公司見
      面，惟廖振富並未偕同前往，且董俊禕亦未與沈慶光見面
      就拆除工程款協商議價：
　　　查證人張世文於偵查中雖證述：①我與沈華養討論虛灌4,5
      00萬元在4個工程中後，印象中我也有找時間前往13樓沈
      慶光的董總辦公室，跟他討論要虛灌4,500萬元的事。我
      是具體的跟沈慶光報告在土方灌1,000萬元、連續壁灌150
      0萬元、支撐是500萬元、拆除灌1,500萬元的事情，他沒
      有反對意見，後來簽呈也簽過；②我有跟沈慶光表示因為
      我們要壓低價格，董俊禕有喊話說不要做，我問沈慶光要
      如何處理。沈慶光同意我約廖振富及董俊禕來公司，隔天
      廖振富不爽沒來，我將董俊禕帶進沈慶光的13樓辦公室，
      三個人在辦公室裡談，沈慶光罵董俊禕，沈慶光只說你老
      闆講好的事情派你來有什麼用處之類的話，因為董俊禕見
      了沈慶光後，還是沒有殺價成功，所以工程款在簽呈中是
      3,100萬元，扣掉虛增1,500萬元，工程款還是1,600萬元
      等語（見偵12009卷第219至220頁）。然查，證人董俊禕
      於本院則證稱：張世文有請我們去，我老闆廖振富當天本
      來也要去，到當天早上大概8點多快9點時我打電話給廖董
      ，廖董情緒化說「阿禕，我想一整晚愈想愈不對，單價太
      低了不要做」，當天張世文硬要我上樓跟沈慶光碰面，我
      說廖董請我不要做了，我上去只是跟妳講一下，妳進去跟
      你們公司的沈慶光反映，她說沈慶光在樓上等我，我說我
      沒有要上去，我有上去到電梯口，但我沒有進去，我確定
      沒有見到沈慶光。我的認知是她要帶我去見沈慶光議價，
      後來都是在電話裡議價，最後我跟張世文議價內容即監聽
      譯文裡的3,100萬元含稅，「15」是要給張大偉的1,500萬
      元代墊款，我的工程款是1,600萬元含張大偉的1,500萬元
      的稅金8％，我實際承攬的金額才1,300多萬元等語（見軍
      訴卷四第383至384頁），核與廖振富於本院證述：董俊禕
      講的106年9月28日他到中工公司去，當天我沒有陪同董俊
      禕一起到中工公司跟沈慶光就福興營區的拆除工程的承包
      金額進行議價等語相符（見軍訴卷四第362、368頁），況
      證人張世文於本院亦證述：（董俊禕在筆錄中說「主任指
      的是沈慶光，他當天沒有見到沈慶光」，當天他們到底有
      無見面，你們3人是否有在場，還是妳記錯了？）當天到
      底我有沒有帶他上來到沈慶光辦公室，我記得好像有又好
      像沒有。沈慶光有在我的面前罵董俊禕，在13樓沈慶光的
      辦公室，沈慶光很生氣有罵董俊禕，但是因為時間很短，
      我不確定那天董俊禕是不是真的有進來，非常抱歉我印象
      中這段真的比較模糊等語（見軍訴卷四第36至37頁），並
      有通訊監察譯文（見軍偵卷五第103至105頁）、公館營區
      營舍整建統包工程【拆除工程】合約書、106年10月2日公
      館工務所簽呈、簽稿會核表、採購預算表、中工公司採購
      案件簽辦單（核定決標）【拆除工程】、採購估驗單等件
      在卷可考（見軍偵卷一第269至275、280頁）。由上可知
      ，董俊褘與張世文雖於106年9月28日上午某時，在中工公
      司見面，惟廖振富並未偕同前往，且董俊禕亦未與沈慶光
      見面就拆除工程款協商議價，應堪認定。是公訴意旨認：
      董俊褘依張世文要求於106年9月28日上午至中工公司13樓與
      沈慶光及張世文洽談，經沈慶光、張世文及董俊褘3人協商
      乙節，容有誤會，併此敘明。
　　㈥綜上所述，被告沈慶光及其辯護人所辯等詞，均係事後卸
      責之詞，並不足採。是被告沈慶光前開證券交易法之特別
      背信罪、業務上登載不實文書罪、填製不實會計憑證罪等
      犯行，事證明確，應依法論科。　　　　　
肆、論罪之法律適用及量刑之審酌情形：
　　㈠按被告行為後，刑法第215條雖於108年12月25日公布修正
      ，於同年月27日施行，惟修正後之規定係依刑法施行法第
      1條之1第2項前段規定將罰金提高30倍，亦即將原本之銀
      元500元（經折算為新臺幣後為1萬5千元），修正為新臺
      幣1萬5千元，其修正之結果不生有利或不利於行為人之情
      形，自非法律變更，當亦不生新舊法比較之問題，而應依
      一般法律適用原則，逕行適用裁判時法。
　　㈡公務員貪污罪之不法核心內涵係公務員對於國家忠誠義務
      之違反。故貪污治罪條例之立法宗旨即在於確保公務員執
      行職務之公正，禁止公務員因受金錢或其他不正利益之污
      染，而影響其執行職務之公正性，俾使公務員執行職務具
      有不可收買之純潔性，而兼有維護公務員廉潔之作用。貪
      污治罪條例第5條第1項第3款之公務員對於職務上之行為
      收受賄賂罪，所謂職務上之行為，係指公務員在其職務權
      責範圍內所應為或得為之行為而言。而其職務範圍，除公
      務員之具體職務權限及一般職務權限外，即或雖非法律所
      明定，但與其職務權限具有密切關連之行為，亦應認屬其
      職務行為之範疇，包括由行政慣例所形成，及習慣上所公
      認為其所擁有之職權或事實上所掌管之職務，以及其附隨
      之準備工作與輔助事務均屬之（最高法院107年度台上字
      第1856號判決意旨參照）。次按貪污治罪條例第5條第1項
      第3款之對於職務上之行為收受賄賂罪，祗須所收受之金
      錢或財物與其職務有相當對價關係，即已成立，且包括假
      借餽贈等各種名義之變相給付在內。而是否具有相當對價
      關係，應就職務行為之內容、交付者與收受者之關係、賄
      賂之種類、價額、贈與之時間等客觀情形加以審酌，不可
      僅以交付之財物名義為贈與或政治獻金，即謂與職務無關
      而無對價關係。再所謂職務上之行為，係指公務員在其職
      務範圍內所應為或得為之行為而言，祇要該行為「與其職
      務具有關連性」，「實質上為該職務影響力所及」者，即
      屬相當（最高法院101年度台上字第2049號判決意旨參照
      ）。復按貪污治罪條例關於公務員收受賄賂罪之規定，以
      公務員對於違背職務或職務上之行為，要求、期約或收受
      賄賂或其他不正利益為成立要件，若非具有對於違背職務
      或職務上行為之對價關係，則不能構成本罪。又行求、期
      約、交付賄賂之人，貪污治罪條例第11條第1項、第2項亦
      設有行賄罪之處罰規定，受賄之公務員與行賄人二者乃必
      要共犯中之對向犯，行賄者應有表示該賄賂或不正利益為
      對公務員踐履何種違背職務或職務範圍內特定行為之意思
      ，受賄者亦應有允諾為該特定行為之意思，雙方因意思合
      致而成立犯罪（最高法院109年度台上字第3921號判決意
      旨參照）。
　　㈢被告張大偉擔任軍備局工程營產處少將處長，負責主管國
      軍老舊營舍改建、國軍不動產管理政策之擬定及督導之權
      責，雖張大偉不負責本件統包案之招標、施工、驗收等屬
      於執行單位承辦事項，然其就本案仍需辦理工程査核，參
      加檢討會議等事務，則張大偉對於本件統包案之招標（包
      括前述提高單坪金額）、得標後履約、施工、驗收、請款
      等屬於執行單位承辦事項，與其職務具有關連性，而為其
      職務上之行為，且張大偉要求4,500萬元賄賂之對價關係
      ，亦即張大偉允諾倘若中工公司本件採購案需要任何協助
      事項均會盡量幫忙等情。是核被告張大偉所為，係犯陸海
      空軍刑法第76條第1項第2款、第2項、貪污治罪條例第5條
      第1項第3款之現役軍人公務員對於職務上行為收受賄賂罪
      。其期約賄賂之低度行為應為收受賄賂之高度行為所吸收
      ，不另論罪。至公訴意旨認被告張大偉犯公務員對於職務
      上行為收受賄賂罪，雖漏未引用陸海空軍刑法第76條第1
      項第2款、第2項規定，惟經本院審理時當庭諭知被告張大
      偉所涉犯行包含上述罪名（見軍訴卷五第517頁），應予
      補充。
　　㈣被告沈華養、沈慶光、張世文均基於張大偉具有軍備局工
      程營產處少將處長身分，冀求其在職務上倘若中工公司本
      件採購案需要任何協助事項均會盡量幫忙等情，始交付賄
      賂；被告孫文郁將張大偉要求賄賂之意，告知沈華養及沈
      慶光，嗣參與本件採購案之設計標而共同行賄張大偉；被
      告董俊禕代張世文轉交賄賂予張大偉收受，並由自己代墊
      部分之賄款，是核被告沈華養、沈慶光、張世文、孫文郁
      及董俊禕所為，均係犯貪污治罪條例第11條第4項、第2項
      不具公務員身分對於公務員關於不違背職務行為交付賄賂
      罪。其等期約賄賂之低度行為應為交付賄賂之高度行為所
      吸收，均不另論罪。
　　㈤又被告沈華養、沈慶光、張世文身為中工公司之經理人，
      共同虛增拆除工程款1,500萬元、土方工程款1,000萬元、
      連續壁工程款1,500萬元及支撐工程款500萬元，暨共同交
      付賄賂行為，均屬違背其職務，致中工公司遭受4,500萬
      元損害，已超過500萬元之量性指標。是核被告沈華養、
      沈慶光、張世文所為，均係犯證券交易法第171條第1項第
      3款之特別背信罪。
　　㈥復按商業會計法第71條第1款之商業負責人以明知為不實之
      事項，而填製會計憑證或記入帳冊罪，及同條第3款之商
      業負責人意圖不法之利益而偽造會計憑證罪，係直接以商
      號負責人為犯罪主體，非屬代罰或轉嫁性質，故商號負責
      人若與他人共同實施各該條款之犯罪者，仍非不得論以共
      同正犯（最高法院91年度台上字第3749號判決意旨參照）
      。次按統一發票乃證明事項之經過，而為造具記帳憑證所
      根據之憑證，依商業會計法第15條第1款之規定，屬商業
      會計憑證中原始憑證之一種。商業負責人如明知為不實之
      事項，而開立不實之統一發票，係犯商業會計法第71條第
      1款之以明知為不實之事項而填製會計憑證罪。本罪乃刑
      法第215條業務上文書登載不實罪之特別規定，自應優先
      適用（最高法院92年台上字第3677號判決意旨參照）。查
      被告董俊禕係九億公司之實際負責人，同案被告鄭俊明係
      弘展公司之負責人，劉權範係長蓁公司之實際負責人（鄭
      俊明及劉權範違反商業會計法等案件，業經檢察官為緩起
      訴處分確定），均係商業會計法所規定之商業負責人，其
      等於被告沈華養、沈慶光、張世文以上開虛增工程款之方
      式，自中工公司套出賄款之過程中，配合沈華養、沈慶光
      、張世文等製作逾實際工程款之合約書及不實統一發票作
      為會計憑證，嗣鄭俊明及劉權範並交付現金予張世文，而
      共同套出虛增之工程款，已如前述。是核被告沈華養、沈
      慶光、張世文、董俊禕此部分所為，均係犯刑法第215條
      之業務上登載不實文書罪（關於不實合約書部分）、商業
      會計法第71條第1款之填製不實會計憑證罪（關於不實統
      一發票部分）。
　　㈦共同正犯：
　　　按共同正犯之成立，僅須具有犯意之聯絡，行為之分擔，
      並不問犯罪動機起於何人，亦不必每一階段犯行均經參與
      。且各行為人彼此間之犯意聯絡，亦不以直接者為限，祗
      要有中間行為人，溝通其上下或左右人員，達致相互利用
      、共同完成犯罪之意思者，即克當之（最高法院111年度
      台上字第3201號判決意旨參照）。①被告沈華養、沈慶光
      、張世文、孫文郁、董俊禕等人就對於職務上行為交付賄
      賂罪之犯行間；②被告沈華養、沈慶光、張世文與董俊禕
      、同案被告鄭俊明、劉權範等就上開業務上登載不實文書
      罪、商業會計法第71條第1款之填製不實會計憑證罪之犯
      行間；③被告沈華養、沈慶光、張世文就證券交易法第171
      條第1項第3款特別背信罪之犯行間，均有犯意聯絡及行為
      分擔，均為共同正犯。
　　㈧間接正犯：
　　　被告沈華養、沈慶光、張世文利用不知情之工務所所長陳
      繼孟與九億公司、弘展公司、長蓁公司負責人簽立如附表
      一所示不實之合約書，均為間接正犯。
　　㈨罪數及各罪處斷方式：
　　　⒈接續犯：
　　　　按數行為於同時同地或密切接近之時地實施，侵害同一
        之法益，各行為之獨立性極為薄弱，依一般社會健全觀
        念，在時間差距上，難以強行分開，在刑法評價上，以
        視為數個舉動之接續施行，合為包括之一行為予以評價
        ，較為合理，則屬接續犯，而為包括之一罪（最高法院
        86年台上字第3295號判決意旨參照）。①被告沈華養、
        沈慶光、張世文、董俊禕共同簽立如附表一所示之不實
        合約書及填製如附表二之一至附表二之三所示之不實統
        一發票，顯係出於同一套出中工公司虛增工程款之目的
        下，於密切接近之時間所為之數行為，所侵害被害人中
        工公司之財產法益同一，各行為之獨立性極為薄弱，依
        一般社會健全觀念，在時間差距上，難以強行分開，在
        刑法評價上，以視為數個舉動接續施行，合為包括之一
        行為予以評價較為合理，是被告沈華養、張世文、孫文
        郁、董俊禕所犯業務上登載不實文書罪、填製不實會計
        憑證罪，應各論以接續犯之一罪。②被告沈華養、沈慶
        光、張世文、孫文郁、董俊禕共同交付賄賂之各次犯行
        ；被告張大偉收受賄賂之各次犯行，均以接續之意思於
        事實欄六、㈠至㈣所示之時間為之，在刑法評價上，以視
        為數個舉動之接續施行，合為包括之一行為予以評價，
        較為合理，應論以接續犯之一罪。
　　　⒉想像競合犯：
　　　　被告沈華養、沈慶光、張世文係以一行為而同時觸犯證
        券交易法之特別背信罪、填製不實會計憑證罪、對於公
        務員職務上行為交付賄賂罪及業務上登載不實罪，為想
        像競合犯，應依刑法第55條前段規定，從一重之證券交
        易法之特別背信罪處斷。被告董俊褘則係以一行為而同
        時觸犯填製不實會計憑證罪、對於公務員關於不違背職
        務行為交付賄賂罪及業務上登載不實罪，亦為想像競合
        犯，應依刑法第55條前段規定，從一重之填製不實會計
        憑證罪處斷。
　　㈩刑之加重或減輕之事由：
　　　按想像競合犯之處斷刑，本質上係「刑之合併」。其所謂
      從一重處斷，乃將想像競合犯組成之評價上數罪，合併為
      科刑一罪，其所對應之刑罰，亦合併其評價上數罪之數法
      定刑，而為一個處斷刑。易言之，想像競合犯侵害數法益
      者皆成立犯罪，論罪時必須輕、重罪併舉論述，同時宣告
      所犯各罪名，包括各罪有無加重、減免其刑之情形，亦應
      說明論列，量刑時併衡酌輕罪部分量刑事由，評價始為充
      足，然後依刑法第55條前段規定「從一重處斷」，非謂對
      於其餘各罪可置而不論。因此，法院決定處斷刑時，雖以
      其中最重罪名之法定刑，做為裁量之準據，惟於裁量其輕
      重時，仍應將輕罪合併評價在內（參考最高法院108年度
      台上字第4405號判決意旨）。爰就本件構成想像競合犯之
      各罪之加重及減輕事由，分述如下：
　　　⒈被告沈華養、張世文均適用證券交易法第171條第5項規
        定減輕其刑：
　　　　按證券交易法第171條第5項規定，犯第1項至第3項之罪
        ，在偵查中自白，如自動繳交全部犯罪所得者，減輕其
        刑；並因而查獲其他正犯或共犯者，減輕其刑至二分之
        一。按所謂在偵查中「自白」，係指被告對於自己犯罪
        事實之全部或主要部分，在偵查中向有偵查犯罪職權之
        公務員為供述而言。其供述構成要件該當事實之外，縱
        另主張阻卻違法事由或阻卻責任事由，或提出有利於己
        而非顯然影響有無基本犯罪事實之辯解，仍不失為自白
        （最高法院106年度台上字第3350號判決意旨參照）。
        又所謂自白，乃對自己犯罪事實全部或主要部分為肯定
        供述之意，並不以承認所犯之罪名為必要。至於自白係
        以言詞或書面、簡單或詳盡、一次或數次，甚至就所指
        犯罪事實在法律上之評價提出辯解，仍不失為自白（最
        高法院106年度台上字第27號判決意旨參照）。查，被
        告沈華養、張世文就本案特別背信罪之犯行均於偵查中
        自白，且依本案並無事證顯示該2人獲有犯罪所得，是
        無自動繳回犯罪所得之問題，又本案係因其自白而查獲
        其他正犯或共犯（即被告張大偉、沈慶光），均應依上
        開規定減輕其刑。
　　　⒉被告沈華養、張世文、孫文郁均適用證人保護法第14條
        第1項規定減輕其刑：
　　　　按「證人保護法所稱刑事案件，以下列各款所列之罪為
        限：3、貪污治罪條例第11條第1項、第2項之罪。7、證
        券交易法第171條或第173條第1項之罪」；「同法第2條
        所列刑事案件之被告或犯罪嫌疑人，於偵查中供述與該
        案案情有重要關係之待證事項或其他正犯或共犯之犯罪
        事證，因而使檢察官得以追訴該案之其他正犯或共犯者
        ，以經檢察官事先同意者為限，就其因供述所涉之犯罪
        ，減輕或免除其刑」，證人保護法第2條、第14條第1項
        定有明文。查被告沈華養、張世文、孫文郁於偵查中供
        述與本案案情有重要關係之待證事項，因而使檢察官得
        以追訴被告沈慶光，並均經檢察官事先同意，此有被告
        沈華養（見偵12008卷第566頁）、張世文(見偵12009號
        卷一第241頁）、孫文郁（見軍訴卷六第420頁）之偵訊
        筆錄附卷可佐。本院考量被告張大偉、沈慶光之犯行，
        係因被告沈華養、張世文、孫文郁之證述再佐以相關補
        強證據，始得以釐清，是認被告沈華養、張世文、孫文
        郁均符合證人保護法第14條第1項之減刑要件，爰依該
        條規定，就被告沈華養、張世文所涉貪污治罪條例第11
        條第2項對於公務員關於不違背職務行為交付賄賂罪、
        證券交易法第171條第1項第3款之特別背信罪，均減輕
        其刑，就特別背信罪部分均遞減輕其刑。孫文郁所涉貪
        污治罪條例第11條第2項對於公務員關於不違背職務行
        為交付賄賂罪減輕其刑。
　　　⒊被告沈華養、張世文、孫文郁、董俊禕均適用貪污治罪
        條例第11條第5項後段規定減輕其刑：
　　　　按「犯前4項之罪而自首者，免除其刑；在偵查或審判
        中自白者，減輕或免除其刑」，貪污治罪條例第11條第
        5項定有明文。查被告沈華養、張世文、孫文郁、董俊
        禕於偵查或審判中均自白犯對於公務員關於不違背職務
        行為交付賄賂罪，均應依貪污治罪條例第11條第5項後
        段規定減輕其刑。被告沈華養、張世文、孫文郁部分則
        再遞減輕其刑。
　　　⒋被告張世文不適用刑法第59條：
        刑法第59條規定：「犯罪之情狀顯可憫恕，認科以最低
        度刑仍嫌過重，得酌量減輕其刑。」該條所謂「犯罪之
        情狀可憫恕」，本係指審酌刑法第57條各款所列事項以
        及其他一切與犯罪有關之情狀之結果，認其犯罪足堪憫
        恕者而言，必須犯罪另有特殊之原因與環境等，因在客
        觀上顯然足以引起一般同情，認為縱予宣告法定最低度
        刑猶嫌過重者，始有其適用。至於犯罪情節輕微及犯後
        坦承犯行等，僅可為法定刑內從輕科刑之標準，不得據
        為酌量減輕之理由。本件被告張世文以虛增工程款方式
        套出中工公司之款項，並轉交董俊禕行賄之行為，損害
        中工公司之財產法益，暨侵害整體證券市場發展之社會
        法益，其犯罪並無特殊之原因與環境，不足以引起一般
        同情，而無顯可憫恕之處，況其本件犯行依證人保護法
        第14條第1項、證券交易法第171條第5項、貪污治罪條
        例第11條第5項後段之規定遞減輕其刑後，亦無縱予宣
        告最低度刑猶嫌過重之情形。是被告張世文尚無刑法第
        59條之適用餘地。從而，被告張世文之辯護人辯以：張
        世文未慮及主管指示之合法性，誤罹重典，然堅決坦承
        犯行，使檢察官得以查獲其他正犯與共犯，尚屬情輕法
        重，請求依刑法第59條規定酌減其刑云云，依上開說明
        ，已無理由。
　　爰以各行為人責任為基礎，審酌被告張大偉身為國防部軍
      備局工程營產處少將處長，未能恪守本職，不知廉潔自持
      ，為一己貪念，竟對於職務上行為收受高額之賄賂，所為
      已對公務員廉潔形象及不可收買性均產生重大損害，嚴重
      玷污官箴、敗壞軍紀；被告沈華養、沈慶光、張世文均違
      背身為中工公司經理人所負之忠實義務，竟共同以虛增工
      程款套出中工公司款項之方式，共同行賄張大偉，以求本
      件採購案得標後能順利進行，致使中工公司遭受4500萬元
      之損害，暨侵害整體證券市場發展之社會法益；被告孫文
      郁將張大偉要求賄賂之意告知沈華養及沈慶光，嗣參與本
      件採購案之設計標而共同行賄；被告董俊禕為獲取承包本
      件採購案拆除及土方工程之利益，與沈華養、沈慶光、張
      世文共同偽造不實之合約書及發票，並由董俊禕轉交賄賂
      予張大偉收受，所為均應予非難；惟念及被告張大偉、沈
      華養、張世文、孫文郁、董俊禕犯後於偵審均坦承犯行，
      深表悔悟，且董俊禕主動交付200萬元賄賂等物品供本案
      查扣，其等犯後態度尚佳，暨被告沈慶光犯後否認犯行之
      態度；兼衡張大偉、沈華養、張世文、孫文郁均無任何犯
      罪前案紀錄，4人素行良好，而董俊禕前因偽造文書案件
      ，經臺灣臺北地方法院（下稱臺北地院）以105年度審簡
      字第1001號判決處有期徒刑5月，緩刑2年確定，緩刑期滿
      未經撤銷，其刑之宣告失其效力，沈慶光於90年間因詐欺
      案件，經臺灣高等法院以90上易字第643號判決處有期徒
      刑6月確定（參見卷附臺灣高等法院被告前案紀錄表），2
      人均不構成累犯；參酌被告張大偉自陳碩士畢業，現無業
      ，經濟狀況勉持等語；被告孫文郁自陳碩士畢業，現從事
      建築師工作，經濟狀況小康等語；被告沈華養自陳碩士畢
      業，現已退休，目前擔任營造公會志工，經濟狀況勉持等
      語；被告沈慶光自陳碩士畢業，現已退休，經濟狀況小康
      等語；被告張世文自陳碩士畢業，現任經理人，經濟狀況
      小康等語；被告董俊褘自陳高中畢業，現從事營造業，經
      濟狀況小康等語（見軍訴卷五第519頁）等一切情狀，分
      別量處如主文第1項至第6項所示之刑。
　　褫奪公權：
　　　按犯本條例之罪，宣告有期徒刑以上之刑者，並宣告褫奪
      公權，貪污治罪條例第17條定有明文。前揭規定對於褫奪
      公權之期間，即從刑之刑度如何並無明文規定，故依貪污
      治罪條例宣告褫奪公權者，仍應適用刑法第37條第1項或
      第2項，使其褫奪公權之刑度有所依憑（最高法院89年度
      台上字第2303號判決意旨參照）。次按「宣告1年以上有
      期徒刑，依犯罪之性質認為有褫奪公權之必要者，宣告1
      年以上10年以下褫奪公權。」刑法第37條第2項定有明文 
      。本案被告張大偉、孫文郁依貪污治罪條例論罪並宣告有
      期徒刑在案，已如前述；被告沈華養、沈慶光、張世文及
      董俊禕等人，均係犯貪污治罪條例第11條第4項、第2項不
      具公務員身分對於公務員關於不違背職務行為交付賄賂罪
      ，雖依刑法第55條前段想像競合犯之規定，被告沈華養、
      沈慶光、張世文均從一重之證券交易法之特別背信罪處斷
      ，被告董俊褘則從一重之商業會計法之填製不實會計憑證
      罪處斷，惟想像競合犯，本質上係成立數個犯罪，應對行
      為人所犯數罪合併評價，並避免評價不足，爰斟酌全案情
      節，被告6人均應依貪污治罪條例第17條及刑法第37條第2
      項規定，分別宣告褫奪公權如主文第1至6項所示。
　　被告沈華養、張世文、孫文郁及董俊禕等4人緩刑宣告之說
      明：
      查被告沈華養、張世文、孫文郁前均未曾因故意犯罪而受
      有期徒刑以上刑之宣告；被告董俊禕前因偽造文書案件，
      經臺北地院以105年度審簡字第1001號判決處有期徒刑5月
      ，緩刑2年，並於105年7月26日確定，緩刑期滿未經撤銷
      ，其刑之宣告失其效力，此有臺灣高等法院被告前案紀錄
      表附卷可稽，本院念及被告沈華養、張世文、孫文郁、董
      俊禕因一時失慮，致罹本案刑典，且被告4人於偵查及本
      院均坦承犯行，深感悔悟，經此次偵、審教訓，當知所警
      愓，信無再犯之虞，本院認被告4人所宣告之刑，均以暫
      不執行為適當，爰依刑法第74條第1項第1款之規定，均併
      宣告如主文所示之緩刑，以啟自新。
　　另被告沈慶光之辯護人於本案言詞辯論終結後，具狀聲請
      就「最初如何達成行賄款3,000萬元合意」場景乙節，再
      行傳喚證人即同案被告孫文郁、董俊褘、張大偉等人作證
      ，然本院審理時業已傳喚證人孫文郁、沈華養、董俊褘等
      人到庭作證，且被告張大偉於偵查及本院亦陳述在卷，是
      本件事證已臻明確，本院認上開聲請欠缺調查之必要性，
      末此敘明。
伍、沒收：
　一、犯罪所得：
　　　按「犯罪所得，屬於犯罪行為人者，沒收之。但有特別規
      定者，依其規定。犯罪行為人以外之自然人、法人或非法
      人團體，因下列情形之一取得犯罪所得者，亦同：、明
      知他人違法行為而取得。、因他人違法行為而無償或以
      顯不相當之對價取得。、犯罪行為人為他人實行違法行
      為，他人因而取得。」刑法第38條之1第1項、第2項定有
      明文。此乃基於任何人都不得保有犯罪所得之原則，對犯
      罪行為人將其犯罪所得轉予第三人，包括犯罪行為人為他
      人實行違法行為，而他人因而取得犯罪所得時，亦得沒收
      之，避免該第三人因此而獲利益。
　　㈠查被告張大偉於本院準備程序時坦承收受犯罪所得為2,600
      萬元等語（見軍訴卷一第157頁），而張大偉於本院羈押
      訊問時則陳稱：從109年3月31日搜索過後，我擔心調查局
      會去大甲岳父家，在5月或6月一個星期六、日我們回到大
      甲，晚上我先把燒金紙鐵桶放到屋頂，在早上五點半到六
      點之間，連續2天共燒了2千萬，每次燒2個至2個半小時左
      右，餘灰就放入馬桶沖掉，另600萬元陸續用在2次房屋裝
      修及生活支應等語（見偵19246卷一第596頁）。且被告董
      俊禕於108年9月6日調詢時陳述：108年1、2月間，我原本
      要交付200萬元給張大偉，因107年10月新北市調查處向國
      防部調卷，張大偉有疑慮所以沒交付，我們原討論好日後
      要交付款項的話，張大偉會把汽車停在桃園住處地下室停
      車場，由我直接將款項放在該汽車乘客座踏板，再由張大
      偉自己找時間取款，因此張大偉將該汽車的另一把鑰匙直
      接交給我，這200萬元還沒送去給張大偉，還在我這邊，
      我願意提供這筆200萬元、張大偉汽車鑰匙1支及107年8月
      那次裝入行賄款項500萬元之灰色電腦包1個扣押等語（見
      偵5609卷第277頁），並有法務部調查局新北市調查處扣
      押筆錄暨扣押物品目錄表各1份附卷可稽（見他5609卷四
      第47至55頁），且證人董俊禕於本院亦證述：最後交到張
      大偉手上是2,600萬元，有200萬元扣押於調查局，另200
      萬元是張大偉請我送給王慧敏等語（見軍訴卷四第428頁
      ）。而張大偉默示授權董俊禕自期約4,500萬元賄賂中取
      出200萬元贈與王慧敏，該筆200萬元自屬張大偉期約、收
      受賄賂之一部分，業如前述。參以證人王慧敏於偵查中陳
      述：伊願意繳回該筆200萬元之犯罪所得等語（見偵18704
      卷第49頁），惟王慧敏持有該筆200萬元尚未查扣或繳回
      。是以，被告張大偉已收受之犯罪所得2,600萬元賄賂及
      被告董俊禕主動提供查扣之200萬元賄賂，均應依刑法第3
      8條之1第1項前段規定宣告沒收；又王慧敏因張大偉收受
      賄賂而無償取得200萬元，亦屬張大偉犯罪所得之一部分
      ，則應依刑法第38條之1第2項第2款規定宣告沒收。從而
      ，本件自董俊禕處扣案之犯罪所得200萬元及未扣案之犯
      罪所得2,800萬元（即張大偉2,600萬元+贈與王慧敏之200
      萬元），應依上開規定分別於被告董俊禕、張大偉項下宣
      告沒收。
　　㈡另按「第38條之物及第38條之一之犯罪所得之所有權或其
      他權利，於沒收裁判確定時移轉為國家所有。前項情形，
      第三人對沒收標的之權利或因犯罪而得行使之債權均不受
      影響。第一項之沒收裁判，於確定前，具有禁止處分之效
      力。」刑法第38條之3定有明文。又刑法第38條之3第2項
      之立法理由載明「刑法沒收目的在剝奪犯罪不法利得，以
      預防犯罪，基於被害人保護優先及交易安全之維護，不僅
      第三人對於沒收標的之權利不應受沒收裁判確定效力影響
      ，對於國家沒收或追徵之財產，因與犯罪行為有關，自應
      賦予被害人優先行使其債權之權利，以避免因犯罪行為人
      履行不能，致求償無門，有害於被害人權利之實現。」
　　　是以，被告張大偉收受賄賂2,800萬元（2,600萬元+贈與
      王慧敏200萬元）及查扣被告董俊禕之未交付賄賂200萬元
      之犯罪所得，均屬本案證交法特別背信罪之被害人中工公
      司所受之損害，則中工公司對於沒收標的即犯罪所得3,00
      0萬元之權利或因犯罪而得行使之債權均不受影響，附此
      敘明。
  二、供犯罪所用之物：
　　　按供犯罪所用、犯罪預備之物或犯罪所生之物，屬於犯罪
      行為人者，得沒收之。但有特別規定者，依其規定，刑法
      第38條第2項定有明文。查扣案之灰色電腦包1只，係供被
      告董俊禕於107年8月該次裝放行賄款項500萬元交付被告
      張大偉所用之物，且係董俊禕所有等情，業據被告董俊禕
      於調詢中陳述明確（見偵5609卷第277頁），是扣案之灰
      色電腦包1只係董俊禕所有，供其犯罪所用之物，爰依刑
      法第38條第2項規定沒收。
　三、供犯罪預備之物：
　　　查扣案之汽車鑰匙1支，係被告張大偉所有，並交付予董
      俊禕持有之物，2人討論擬於日後交付款項時，由董俊禕
      先將尚未交付之200萬元賄款，放入張大偉停放於桃園住
      處地下室停車場之該汽車乘客座踏板上，再由張大偉自行
      取款乙節，業據被告董俊禕於調詢中陳述明確（見偵5609
      卷第277頁），是扣案之汽車鑰匙1支係張大偉所有，供犯
      罪預備之物，爰依刑法第38條第2項規定宣告沒收。
　四、犯罪所生之物：
　　　未扣案之如附表一編號1至4所示之不實合約書及簽辦單及
      如附表編號二之一至二之三所示之發票，雖均屬犯罪所生
      之物，然上開文書均係中工公司所有之物，已非被告沈華
      養、沈慶光、張世文、董俊禕等人所有之物，核與刑法第
      38條第2項規定不符，均毋庸宣告沒收。
陸、不另為無罪之諭知部分：
　一、公訴意旨略以：被告沈華養、沈慶光及張世文均為中工公
      司之經理人，明知向公務員行賄之方式為使中工公司為不
      利益之交易（即支出較必須工程支出更高之費用）且行賄
      公務員之犯行遭查獲，依政府採購法第101條第1項第15款
      及第103條規定，中工公司將受停權之處分，將影響中工
      公司營運甚鉅，竟仍決意為實際自中工公司套出賄款，由
      被告沈華養指示被告張世文，務必要與董俊禕之九億公司
      合作，本件工程需要由董俊禕之九億公司承作，另外再找
      其他家廠商合作，必須套出高達4,500萬元現金交付與董
      俊禕後，由董俊禕轉交與張大偉，張世文受上開指示後，
      隨即與下包廠商董俊褘、鄭俊明、劉權範以墊高價格方式
      簽訂合約，套出虛增之差額款項後，以之做為行賄之用。
      因認被告沈慶光、沈華養、張世文涉犯證券交易法第171
      條第1項第2款之非常規交易罪云云。
　二、按犯罪事實應依證據認定之，無證據不得認定犯罪事實；
      不能證明被告犯罪者，應諭知無罪之判決，刑事訴訟法第
      154條第2項、第301條第1項分別定有明文。申言之，犯罪
      事實之認定應憑證據，如未能發現相當證據，或證據不足
      以證明，自不能以推測或擬制之方法，作為裁判基礎（最
      高法院40年度治上字第86號判決意旨參照）；且認定犯罪
      事實所憑之證據，雖不以直接證據為限，間接證據亦包括
      在內，然而無論直接證據或間接證據，其為訴訟上之證明
      ，須於通常一般之人均不致有所懷疑，而得確信其為真實
      之程度者，始得據為有罪之認定，倘其證明尚未達到此一
      程度，而有合理之懷疑存在而無從使事實審法院得有罪之
      確信時，即應由法院為被告無罪之判決（最高法院76年度
      台上字第4986號判決意旨參照）。再者，檢察官對於起訴
      之犯罪事實，仍應負提出證據及說服之實質舉證責任。倘
      其所提出之證據，不足為被告有罪之積極證明，或其指出
      證明之方法，無從說服法院以形成被告有罪之心證，基於
      無罪推定之原則，自應為被告無罪判決之諭知（最高法院
      92年度台上字第128號判決意旨參照）。又按證券交易交
      法第171條第1項第2款使公司為不利益交易罪，係以「致
      公司遭受重大損害」，為其不法結果之要件，亦即犯罪構
      成要件之一，故其性質應屬實害結果犯，而其損害是否重
      大之認定，通常雖指金錢等財物損失，並以損失金額與公
      司規模加以衡量損害是否重大，但法無明文限於金錢等有
      形之財物損失，如對公司之商業信譽、營運或智慧財產權
      等權益造成重大損害者，縱未能證明其具體金額，仍亦屬
      之。故是否造成公司重大損害之認定，自應由事實審法院
      依職權就被告行為造成公司遭受損害金額與該公司規模（
      例如公司年營業額、公司資產及公司實收資本額等）加以
      比較，以衡量其損害是否重大（例如造成公司營業或財務
      發生困難、重整或減資及商譽受損等情形）（最高法院10
      9年度台上字第2083號判決意旨參照）。
　三、訊據被告沈慶光堅決否認有何非常規交易之犯行，其辯護
      人辯以：依最高法院108年度台上字第2261號判決意旨，
      本件中工公司受有4,500萬元之損害，惟4,500萬元占中工
      公司之營業額、公司資產及實收資本均未達百分之五，難
      認已達重大損害之程度，自難論以非常規交易罪。另起訴
      書認政府採購法第101條第1項第15款「對採購有關人員行
      求、期約或交付不正利益者」及第103條等規定，係於108
      年5月22日修正公布，本案發生日期為106年4月間至108年
      1月間，依罪刑法定主義，刑罰不得為不利被告之溯及既
      往，本案無上開規定之適用，亦即本案無從發生「中工公
      司將受停權處分」此實害結果等語（見軍訴卷五第502至5
      06頁及沈慶光之辯護人111年10月20日刑事補充答辯狀㈠及
      簡報檔案）；被告沈華養、張世文雖於本院承認此部分犯
      行，惟被告2人之自白不得作有罪判決之唯一證據，仍應
      調查其他必要之補強證據，以查明本件是否與事實相符，
      以擔保其等自白之真實性。
　四、被告沈華養、沈慶光、張世文等人以虛增工程款方式，致
      中工公司遭受4,500萬元之損害，已如前述。然查，中工
      公司106年度財務報告暨簡明合併資產負債表、簡明合併
      綜合損益表顯示：該年度營業收入97億8,284萬5,000元、
      資產總額380億2,929萬元、股本153億899萬8千元乙節，
      此有公開資訊觀測站中工公司106年度財務報告暨簡明合
      併資產負債表、簡明合併綜合損益表及中工公司及子公司
      106及105年度合併財務報表暨會計師查核報告（見沈慶光
      之辯護人刑事陳報狀㈡附件）在卷可參。參酌審計準則公
      報第51號「查核規劃及執行之重大性」第15條規定：「重
      大性之決定涉及專業判斷，查核人員通常以所選用基準之
      某一百分比作為決定財務報表整體重大性之起點。適當基
      準之辨認可能受下列因素影響：1.財務報表要素（例如，
      資產、負債、權益、收益及費損）」；第19條規定：「為
      所選用之基準決定一適當之百分比涉及專業判斷。百分比
      與所選用之基準間存有關聯，適用於繼續營業單位稅前淨
      利之百分比通常高於適用於收入總額之百分比。例如，對
      以營利為目的的從事製造之受查者，查核人員可能認為以
      繼續營業單位稅前淨利之百分之5為適當。」是以，中工
      公司損害4,500萬元於上開金額所佔之比例，分別佔106年
      度營業收入0.4%、資產總額0.1%、股本0.2%乙情，均未達
      5%甚明。從而，中工公司本案雖遭受4,500萬元之損害，
      惟此金額尚難認已達非常規交易罪所規定重大損害之程度
      ，至為灼然。再查，政府採購法第101條第15款規定：「
      機關辦理採購，發現廠商有下列情形之一，應將其事實、
      理由及依第103條第1項所定期間通知廠商，並附記如未提
      出異議者，將刊登政府採購公報：15、對採購有關人員行
      求、期約或交付不正利益者。廠商之履約連帶保證廠商經
      機關通知履行連帶保證責任者，適用前項規定。機關為第
      一項通知前，應給予廠商口頭或書面陳述意見之機會，機
      關並應成立採購工作及審查小組認定廠商是否該當第一項
      各款情形之一。機關審酌第一項所定情節重大，應考量機
      關所受損害之輕重、廠商可歸責之程度、廠商之實際補救
      或賠償措施等情形。」；同法第103條第1項第1款規定：
      「依前條第3項規定刊登於政府採購公報之廠商，於下列
      期間內，不得參加投標或作為決標對象或分包廠商：一、
      有第101條第1項第1款至第5款、第15款情形或第6款判處
      有期徒刑者，自刊登之次日起3年。但經判決撤銷原處分
      或無罪確定者，應註銷之。」惟查，上開政府採購法第10
      1條第15款、第103條第1項第1款之規定，係於108年5月22
      日公布施行，然本案起訴前揭犯行係106年6月間至108年9
      月間，依刑法第1條規定：「行為之處罰，以行為時之法
      律有明文規定者為限」，是本案自無上開政府採購法第10
      1條第15款、第103條規定之適用。
　五、綜上所述，本件依檢察官所提各項證據，尚不足認定被告
      沈華養、沈慶光、張世文3人符合證券交易法之非常規交
      易罪之構成要件，自不能遽認被告3人確有此部分被訴之
      犯行。揆諸首揭法律規定與說明，此部分不能證明被告3
      人犯罪，自應為無罪之諭知，然因公訴意旨認被告3人此
      部分與本案前揭論罪科刑部分，有想像競合犯之裁判上一
      罪關係，自無庸就此部分另為無罪之諭知。
據上論斷，應依刑事訴訟法第299條第1項前段，判決如主文。
本案經檢察官劉恆嘉、周懿君提起公訴，檢察官方心瑜到庭執行
職務。
中　　華　　民　　國　　111 　年　　11　　月　　10　　日
                刑事第六庭審判長法  官  樊季康

                                法  官  葉逸如

                                法  官  楊展庚
以上正本證明與原本無異
如不服本判決，應於判決送達後20日內敘明上訴理由，向本院提
出上訴狀 (應附繕本) ，上訴於臺灣高等法院。其未敘述上訴理
由者，應於上訴期間屆滿後20日內向本院補提理由書「切勿逕送
上級法院」。　　　　　　　　　　　　　　                                                書記官　王宏宇
中　　華　　民　　國　　111 　年　　11　　月　　10　　日
附錄本案論罪科刑法條全文：
貪污治罪條例第5條
有下列行為之一者，處七年以上有期徒刑，得併科新臺幣六千萬
元以下罰金：
一、意圖得利，擅提或截留公款或違背法令收募稅捐或公債者。
二、利用職務上之機會，以詐術使人將本人之物或第三人之物交
    付者。
三、對於職務上之行為，要求、期約或收受賄賂或其他不正利益
    者。
前項第一款及第二款之未遂犯罰之。

貪污治罪條例第11條
對於第二條人員，關於違背職務之行為，行求、期約或交付賄賂
或其他不正利益者，處一年以上七年以下有期徒刑，得併科新臺
幣三百萬元以下罰金。
對於第二條人員，關於不違背職務之行為，行求、期約或交付賄
賂或其他不正利益者，處三年以下有期徒刑、拘役或科或併科新
臺幣五十萬元以下罰金。
對於外國、大陸地區、香港或澳門之公務員，就跨區貿易、投資
或其他商業活動有關事項，為前二項行為者，依前二項規定處斷
。
不具第二條人員之身分而犯前三項之罪者，亦同。
犯前四項之罪而自首者，免除其刑；在偵查或審判中自白者，減
輕或免除其刑。
在中華民國領域外犯第一項至第三項之罪者，不問犯罪地之法律
有無處罰規定，均依本條例處罰。

證券交易法第171條
有下列情事之一者，處三年以上十年以下有期徒刑，得併科新臺
幣一千萬元以上二億元以下罰金：
一、違反第二十條第一項、第二項、第一百五十五條第一項、第
    二項、第一百五十七條之一第一項或第二項規定。
二、已依本法發行有價證券公司之董事、監察人、經理人或受僱
    人，以直接或間接方式，使公司為不利益之交易，且不合營
    業常規，致公司遭受重大損害。
三、已依本法發行有價證券公司之董事、監察人或經理人，意圖
    為自己或第三人之利益，而為違背其職務之行為或侵占公司
    資產，致公司遭受損害達新臺幣五百萬元。
犯前項之罪，其因犯罪獲取之財物或財產上利益金額達新臺幣一
億元以上者，處七年以上有期徒刑，得併科新臺幣二千五百萬元
以上五億元以下罰金。
有第一項第三款之行為，致公司遭受損害未達新臺幣五百萬元者
，依刑法第三百三十六條及第三百四十二條規定處罰。
犯前三項之罪，於犯罪後自首，如自動繳交全部犯罪所得者，減
輕或免除其刑；並因而查獲其他正犯或共犯者，免除其刑。
犯第一項至第三項之罪，在偵查中自白，如自動繳交全部犯罪所
得者，減輕其刑；並因而查獲其他正犯或共犯者，減輕其刑至二
分之一。
犯第一項或第二項之罪，其因犯罪獲取之財物或財產上利益超過
罰金最高額時，得於犯罪獲取之財物或財產上利益之範圍內加重
罰金；如損及證券市場穩定者，加重其刑至二分之一。
犯第一項至第三項之罪，犯罪所得屬犯罪行為人或其以外之自然
人、法人或非法人團體因刑法第三十八條之一第二項所列情形取
得者，除應發還被害人、第三人或得請求損害賠償之人外，沒收
之。
違反第一百六十五條之一或第一百六十五條之二準用第二十條第
一項、第二項、第一百五十五條第一項、第二項、第一百五十七
條之一第一項或第二項規定者，依第一項第一款及第二項至前項
規定處罰。
第一項第二款、第三款及第二項至第七項規定，於外國公司之董
事、監察人、經理人或受僱人適用之。

刑法第215條
從事業務之人，明知為不實之事項，而登載於其業務上作成之文
書，足以生損害於公眾或他人者，處三年以下有期徒刑、拘役或
一萬五千元以下罰金。

商業會計法第71條
商業負責人、主辦及經辦會計人員或依法受託代他人處理會計事
務之人員有下列情事之一者，處五年以下有期徒刑、拘役或科或
併科新臺幣六十萬元以下罰金：
一、以明知為不實之事項，而填製會計憑證或記入帳冊。
二、故意使應保存之會計憑證、會計帳簿報表滅失毀損。
三、偽造或變造會計憑證、會計帳簿報表內容或毀損其頁數。
四、故意遺漏會計事項不為記錄，致使財務報表發生不實之結果
    。
五、其他利用不正當方法，致使會計事項或財務報表發生不實之
    結果。

附表一：
編號 不實簽辦單名稱 不實合約書名稱 不實會計憑證名稱 一 中華工程股份有限公司採購案件簽辦單（核定決標）拆除工程 (見軍偵卷一第275頁) 公館營區營舍整建統包工程【拆除工程】合約書 (合約總價：3,099萬9,999元【含稅】） (見軍偵卷一第269至270頁) 九億公司開立之不實發票4張（如附表二之一所示） (見軍偵卷五第159、161至163、167頁) 二 中華工程股份有限公司採購案件簽辦單（核定決標）土方工程 （見偵12008卷第475頁) 公館營區營舍整建統包工程【土方工程】合約書 (合約總價：7,793萬5,022元【含稅】） (見偵12008卷第471至473頁) 九億公司開立之不實發票12張（如附表二之二所示） (見偵12008卷第471至495頁) 三 中華工程股份有限公司採購案件簽辦單（核定決標）連續壁工程(見他5609卷一第349頁) 福興營區營舍整建統包工程【連續壁工程】合約書 (合約總價：4,851萬元【含稅】) (見軍偵卷一第243至244頁) 弘展公司開立之不實發票共5張（如附表二之三所示） (見軍偵卷五第281、283、285、289、291頁) 四 中華工程股份有限公司採購案件簽辦單（核定決標）支撐工程 (見他5609卷二第135頁) 福興營區營舍整建統包工程【支撐工程】正本合約書(合約總價：2,027萬元【含稅】) (見軍偵卷一第265至266頁) (查卷內無左列工程之發票) 
附表二之一(拆除工程之不實會計憑證)
編號 發票日期 發票號碼 品名 發票金額(新臺幣/元【含稅】) 證據出處 1 106年11月17日 QS00000000 拆除工程 472萬4,098元 軍偵卷五第161頁 2 106年12月20日 QS00000000 拆除工程 662萬1,695元 軍偵卷五第162頁 3 107年4月20日 AN00000000 拆除工程 361萬651元 軍偵卷五第163頁 4 107年9月6日 GE00000000 拆除工程 166萬1,828元 軍偵卷五第167頁 合計    1,661萬8,272元  
附表二之二(土方工程之不實會計憑證)
編號 發票日期 發票號碼 品名 發票金額(新台幣/元【含稅】) 證據出處 1 107年7月20日 EH00000000 土方工程 65萬4,885元 軍偵卷五第164頁 2 107年8月14日 EH00000000 土方工程 653萬944元 軍偵卷五第165頁 3 107年9月6日 GE00000000 土方工程 1,216萬4, 463元 軍偵卷五第166頁 4 107年10月17日 GE00000000 土方工程 2,961萬3, 781元 軍偵卷五第168頁 5 107年11月16日 JB00000000 土方工程 1,567萬9, 057元 軍偵卷五第169頁 6 108年2月19日 KY00000000 棄土清運 102萬598元 軍偵卷五第170頁 7 108年4月30日 MV00000000 棄土清運 208萬5,778元 軍偵卷五第171頁 8 108年7月22日 RP00000000 棄土清運 169萬8,302元 軍偵卷五第172頁 9 108年9月3日 TL00000000 棄土清運 28萬6,226元 軍偵卷五第173頁 10 109年1月15日 XE00000000 棄土清運 51萬9,750元 軍偵卷五第174頁 11 109年2月19日 XE00000000 棄土清運 123萬1,444元 軍偵卷五第175頁 12 109年10月28日 EJ00000000 工程款 780萬5,976元 軍偵卷五第176頁 合計    7,929萬1,204元  
附表二之三(連續壁工程之不實會計憑證)
編號 發票日期 買受人 品名 發票金額(新台幣/元【含稅】) 證據出處 1 107年7月20日 中華工程股份有限公司 A6DCA01700福興營區營舍整建統包工程-連續壁工程 1,743萬732元 軍偵卷五第281頁 2 107年8月20日 中華工程股份有限公司 A6DCA01700福興營區營舍整建統包工程-連續壁工程 1,699萬9,281元 軍偵卷五第283頁 3 108年2月19日 中華工程股份有限公司 福興營區營舍整建統包工程-連續壁工程 368萬18元 軍偵卷五第287頁 4 108年8月5日 中華工程股份有限公司 福興營區營舍整建統包工程-連續壁工程 26萬8,118元 軍偵69卷五第289頁 5 109年11月19日 中華工程股份有限公司 福興營區營舍整建統包工程-連續壁工程 351萬5,545元 軍偵69卷五第291頁 合計    4,189萬3,694元